---
title: "02_metrics"
author: "matheusmoroti"
format: html
editor: visual
---

### 0. Libraries

```{r}
library(tidyverse)  # data science handling
library(data.table) # data science handling
library(terra)      # geospatial tool
library(sf)         # spatial data package
library(subniche)   # OMI analysis
```

### 1. Load data

##### 1.1. Distribution data

```{r}
# Community data from TetrapodTraits
vert_assemblages <- data.table::fread("Tetrapod_360.csv",
                                      stringsAsFactors=T)

# Shapefile
grid_cells_sf <- sf::st_read(dsn = file.path(
    "..", "..", "wallacean_time", "Shapefiles", "TetrapodTraits_community"),
    layer='gridcells_110km'
)
```

##### 1.2. Climate data

```{r}
grid_climate <- read_csv(
  "../shapefile/climate_variables_grid.csv"
) %>%
  select(-Long, -Lat, -WWF_Rlm, -PrpLndA) %>%
  rename(bio1_mean = mean_bio1mean,
         bio4_mean = '_bio4mean')

any(duplicated(grid_climate$Cl_I110))
```

##### 1.3. Species list

Herein, we use only species with body size or body mass data observed (non-imputed). For this reason, we use the BAMM trait file for each group. Those files were generated after run *01_extraction.qmd*.

```{r}
amphibia_trait <- read.table(file.path(
  "..",
  "BAMM",
  "Amphibia",
  "Amphibia_body_traits.txt"))

reptilia_trait <- read.table(file.path(
  "..",
  "BAMM",
  "Reptilia",
  "Reptilia_body_traits.txt"))

aves_trait <- read.table(file.path(
  "..",
  "BAMM",
  "Aves",
  "Aves_body_traits.txt")) 

mammalia_trait <- read.table(file.path(
  "..", 
  "BAMM",
  "Mammalia",
  "Mammalia_body_traits.txt")) 

all_species <- bind_rows(
  amphibia_trait,
  reptilia_trait,
  aves_trait,
  mammalia_trait
) %>%
  rename(Scientific.Name = V1,
       Body = V2) %>%
  mutate(Scientific.Name = str_replace_all(Scientific.Name, "_", " "))
```

##### 1.3. TetrapodTraits

```{r}
TetraData <- data.table::fread(
  file.path("..", "traits", "TetrapodTraits_1.0.0.csv"))

# Species list with observed body size/mass
species <- all_species %>% # 31682
 pull(Scientific.Name)

TetraDataHabitat <- TetraData %>% 
  mutate(Scientific.Name = str_replace_all(Scientific.Name, "_", " ")) %>%
  filter(Scientific.Name %in% species) %>% # apenas spp com tamanho do corpo observado
  select("Scientific.Name","Class", "EcoTer", "EcoFresh", "EcoMar") 

# Ver combinações únicas dos três tipos de habitat
TetraDataHabitat %>%
  count(EcoTer, EcoFresh, EcoMar) %>%
  arrange(desc(n))
```

##### 1.3. Venn Diagram of Major Habitat em TetrapodTraits

```{r}
venn_data <- TetraDataHabitat %>%
  count(EcoTer, EcoFresh, EcoMar) %>%
  filter(!is.na(EcoTer)) %>%  # remove o caso NA
  mutate(comb = case_when(
    EcoTer == 1 & EcoFresh == 0 & EcoMar == 0 ~ "Terrestrial",
    EcoTer == 1 & EcoFresh == 1 & EcoMar == 0 ~ "Terrestrial&Freshwater",
    EcoTer == 1 & EcoFresh == 1 & EcoMar == 1 ~ "Terrestrial&Freshwater&Marine",
    EcoTer == 1 & EcoFresh == 0 & EcoMar == 1 ~ "Terrestrial&Marine",
    EcoTer == 0 & EcoFresh == 1 & EcoMar == 0 ~ "Freshwater",
    EcoTer == 0 & EcoFresh == 0 & EcoMar == 1 ~ "Marine",
    EcoTer == 0 & EcoFresh == 1 & EcoMar == 1 ~ "Freshwater&Marine"
  )) %>%
  select(comb, n) %>%
  deframe()

fit <- eulerr::euler(venn_data)

plot(fit,
     fills = c("orange", "deepskyblue", "forestgreen"),
     labels = list(font = 2),
     edges = TRUE,
     quantities = TRUE)
```

##### 1.4. Obtain species in TetrapodTraits according major habitat and dependence of climate

```{r}
# exclusivamente em ambientes nao-marinhos
TetraDataTerrestrial <- TetraDataHabitat %>%
  filter(EcoMar == 0 & (EcoTer == 1 | EcoFresh == 1)) #%>% 
  #pull(Scientific.Name)
table(TetraDataTerrestrial$Class)

# Amphibia
amphibia_list_terrestrial <- TetraDataTerrestrial %>%
  filter(Class == "Amphibia") %>%
  pull(Scientific.Name)
# Reptilia
reptilia_list_terrestrial <- TetraDataTerrestrial %>%
  filter(Class == "Reptilia") %>%
  pull(Scientific.Name)
# Aves
aves_list_terrestrial <- TetraDataTerrestrial %>%
  filter(Class == "Aves") %>%
  pull(Scientific.Name)
# Mammalia
mammalia_list_terrestrial <- TetraDataTerrestrial %>%
  filter(Class == "Mammalia") %>%
  pull(Scientific.Name)

# TODO em desenvolvimento
# somente em ambientes marinhos
#TetraDataMarine <- TetraDataHabitat %>%
#    filter(EcoMar == 1 & EcoTer == 0 & EcoFresh == 0) #%>% # exclusivamente marinhas
#    #pull(Scientific.Name)
#table(TetraDataMarine$Class)

# sujeitas a variaveis marinhas e terrestres
#TetraTransition <- TetraDataHabitat %>%
#    filter(EcoMar == 1 & (EcoTer == 1 | EcoFresh == 1)) #%>%
    #pull(Scientific.Name)
#table(TetraTransition$Class)
#View(TetraTransition)
```

### 2. Data processing

##### 2.1. Obtain species matrix with climate data

###### Amphibia

```{r}
# Primeira coisa, pegar apenas as comunidades de anfibios
# Por isso filramos apenas os nomes das especies que aparecem
# na lista de cada grupo
vert_assemblages_amphibia <- vert_assemblages %>%
 filter(Scientific.Name %in% amphibia_list_terrestrial) 

# Com as grids de distribuicao de cada grupo, geramos uma
# lista que ira receber os dados climaticos baseados nos
# id das celulas
assemblages_terrestrial_amphibia <- vert_assemblages_amphibia %>%
 distinct(Cell_Id110) %>%
 arrange(Cell_Id110)
nrow(assemblages_terrestrial_amphibia) # 11353 cells

# Pela id da celula, juntamos os dataframes
# pegamos os numeros de celulas dos anfibios e unimos
# com os dados bioclimaticos extraidos
amp_assemblages_terrestrial_climate <- left_join(
    assemblages_terrestrial_amphibia,
     grid_climate, 
     by = c("Cell_Id110" = "Cl_I110"))

# Tirando grids com NA (nao permitido pela analise de ordenacao OMI)
amp_terrestrial_climate <- remove_missing(amp_assemblages_terrestrial_climate) 

# Grids apontadas para a ocorrencia da especie
# Mas sem dados climaticos serao removidas
amphibia_assemblages_terrestrial <- vert_assemblages_amphibia %>%
 filter(Cell_Id110 %in% amp_terrestrial_climate$Cell_Id110)

# Obtain presence/ausence matrix
amphibia_assemblages_terrestrial_matrix <- dcast(
  data = amphibia_assemblages_terrestrial,
  formula = Cell_Id110 ~ Scientific.Name,
  fun.aggregate = function(x) as.integer(length(x) > 0),
  value.var = "Cell_Id110",
  fill = 0  # Preenche grids sem occ com 0
) %>%
 arrange(Cell_Id110) %>%
 column_to_rownames(var = "Cell_Id110") 

ncol(amphibia_assemblages_terrestrial_matrix) # 7082 spp
nrow(amphibia_assemblages_terrestrial_matrix) # 11353 grids cells
nrow(amp_terrestrial_climate) # 11353 grids cells
```

###### Reptilia

```{r}
# Primeira coisa, pegar apenas as comunidades de anfibios
# Por isso filramos apenas os nomes das especies que aparecem
# na lista de cada grupo
vert_assemblages_reptilia <- vert_assemblages %>%
 filter(Scientific.Name %in% reptilia_list_terrestrial) 

# Com as grids de distribuicao de cada grupo, geramos uma
# lista que ira receber os dados climaticos baseados nos
# id das celulas unicas
assemblages_terrestrial_reptilia <- vert_assemblages_reptilia %>%
 distinct(Cell_Id110) %>%
 arrange(Cell_Id110)
nrow(assemblages_terrestrial_reptilia) # 11885 cells

# Pela id da celula, juntamos os dataframes
# pegamos os numeros de celulas dos anfibios e unimos
# com os dados bioclimaticos extraidos
assemblages_terrestrial_climate <- left_join(
    assemblages_terrestrial_reptilia,
     grid_climate, 
     by = c("Cell_Id110" = "Cl_I110"))
nrow(assemblages_terrestrial_climate)

# Tirando grids com NA (nao permitido pela analise de ordenacao OMI)
rep_terrestrial_climate <- remove_missing(assemblages_terrestrial_climate) 
nrow(rep_terrestrial_climate) # 11885

# Grids apontadas para a ocorrencia da especie
# Mas sem dados climaticos serao removidas
reptilia_assemblages_terrestrial <- vert_assemblages_reptilia %>%
 filter(Cell_Id110 %in% rep_terrestrial_climate$Cell_Id110)
nrow(reptilia_assemblages_terrestrial)

# Obtain presence/ausence matrix
reptilia_assemblages_terrestrial_matrix <- dcast(
  data = reptilia_assemblages_terrestrial,
  formula = Cell_Id110 ~ Scientific.Name,
  fun.aggregate = function(x) as.integer(length(x) > 0),
  value.var = "Cell_Id110",
  fill = 0  # Preenche grids sem occ com 0
) %>%
 arrange(Cell_Id110) %>%
 column_to_rownames(var = "Cell_Id110") 

ncol(reptilia_assemblages_terrestrial_matrix) # 9635 spp.
nrow(reptilia_assemblages_terrestrial_matrix) # 11885 grids
nrow(rep_terrestrial_climate) # 11885 grids cells
```

###### Aves

```{r}
# Primeira coisa, pegar apenas as comunidades de anfibios
# Por isso filramos apenas os nomes das especies que aparecem
# na lista de cada grupo
vert_assemblages_aves <- vert_assemblages %>%
 filter(Scientific.Name %in% aves_list_terrestrial) 

# Com as grids de distribuicao de cada grupo, geramos uma
# lista que ira receber os dados climaticos baseados nos
# id das celulas unicas
assemblages_terrestrial_aves <- vert_assemblages_aves %>%
 distinct(Cell_Id110) %>%
 arrange(Cell_Id110)
nrow(assemblages_terrestrial_aves) # 14687 cells

# Pela id da celula, juntamos os dataframes
# pegamos os numeros de celulas dos anfibios e unimos
# com os dados bioclimaticos extraidos
assemblages_terrestrial_climate <- left_join(
    assemblages_terrestrial_aves,
     grid_climate, 
     by = c("Cell_Id110" = "Cl_I110"))

# Tirando grids com NA (nao permitido pela analise de ordenacao OMI)
birds_terrestrial_climate <- remove_missing(assemblages_terrestrial_climate) 

# Grids apontadas para a ocorrencia da especie
# Mas sem dados climaticos serao removidas
aves_assemblages_terrestrial <- vert_assemblages_aves %>%
 filter(Cell_Id110 %in% birds_terrestrial_climate$Cell_Id110)

# Obtain presence/ausence matrix
aves_assemblages_terrestrial_matrix <- dcast(
  data = aves_assemblages_terrestrial,
  formula = Cell_Id110 ~ Scientific.Name,
  fun.aggregate = function(x) as.integer(length(x) > 0),
  value.var = "Cell_Id110",
  fill = 0  # Preenche grids sem occ com 0
) %>%
 arrange(Cell_Id110) %>%
 column_to_rownames(var = "Cell_Id110") 

ncol(aves_assemblages_terrestrial_matrix) # 8632 spp.
nrow(aves_assemblages_terrestrial_matrix) # 14687 grids cells
nrow(birds_terrestrial_climate) # # 14687 grids cells
```

###### Mammalia

```{r}
# Primeira coisa, pegar apenas as comunidades de anfibios
# Por isso filramos apenas os nomes das especies que aparecem
# na lista de cada grupo
vert_assemblages_mammalia <- vert_assemblages %>%
 filter(Scientific.Name %in% mammalia_list_terrestrial) 

# Com as grids de distribuicao de cada grupo, geramos uma
# lista que ira receber os dados climaticos baseados nos
# id das celulas unicas
assemblages_terrestrial_mammalia <- vert_assemblages_mammalia %>%
 distinct(Cell_Id110) %>%
 arrange(Cell_Id110)
nrow(assemblages_terrestrial_mammalia) # 13631 cells

# Pela id da celula, juntamos os dataframes
# pegamos os numeros de celulas dos anfibios e unimos
# com os dados bioclimaticos extraidos
assemblages_terrestrial_climate <- left_join(
    assemblages_terrestrial_mammalia,
     grid_climate, 
     by = c("Cell_Id110" = "Cl_I110"))

# Tirando grids com NA (nao permitido pela analise de ordenacao OMI)
mammals_terrestrial_climate <- remove_missing(assemblages_terrestrial_climate) 

# Grids apontadas para a ocorrencia da especie
# Mas sem dados climaticos serao removidas
mammalia_assemblages_terrestrial <- vert_assemblages_mammalia %>%
 filter(Cell_Id110 %in% mammals_terrestrial_climate$Cell_Id110)

# Obtain presence/ausence matrix
mammalia_assemblages_terrestrial_matrix <- dcast(
  data = mammalia_assemblages_terrestrial,
  formula = Cell_Id110 ~ Scientific.Name,
  fun.aggregate = function(x) as.integer(length(x) > 0),
  value.var = "Cell_Id110",
  fill = 0  # Preenche grids sem occ com 0
) %>%
 arrange(Cell_Id110) %>%
 column_to_rownames(var = "Cell_Id110") 

ncol(mammalia_assemblages_terrestrial_matrix) # 5198 spp.
nrow(mammalia_assemblages_terrestrial_matrix) # 13631 grids cells
nrow(mammals_terrestrial_climate) # 13631 grids cells
```

### 3. Niche metrics

##### 3.1. VIF climate variables

```{r}
# identify collinear variables that should be excluded VIF > 10

# Amphibia
vif_amp <- usdm::vifstep(amp_terrestrial_climate[,-1], th=10) 
terrestrial_climate_amp <- usdm::exclude(
  amp_terrestrial_climate[,-1],
  vif_amp) 

# Reptilia
vif_rep <- usdm::vifstep(rep_terrestrial_climate[,-1], th=10) 
terrestrial_climate_rep <- usdm::exclude(
  rep_terrestrial_climate[,-1],
  vif_rep)

# Birds
vif_birds <- usdm::vifstep(birds_terrestrial_climate[,-1], th=10) 
terrestrial_climate_birds <- usdm::exclude(
  birds_terrestrial_climate[,-1],
  vif_birds)

# Mammals
vif_mammals <- usdm::vifstep(mammals_terrestrial_climate[,-1], th=10) 
terrestrial_climate_mammals <- usdm::exclude(
  mammals_terrestrial_climate[,-1],
  vif_mammals)
```

##### 3.2. Outlying Mean Indexes (OMI)

```{r}
# Amphibia
dudi_amphibia_terrestre <- dudi.pca(terrestrial_climate_amp,
                           scale = TRUE,
                           scan = FALSE)
niche_amphibia_terrestrial <- niche(dudi_amphibia_terrestre,
                           amphibia_assemblages_terrestrial_matrix,
                           scann = FALSE) 
niche_amphibia_terrestrial_df <- as.data.frame(
  niche.param(niche_amphibia_terrestrial))

# Reptilia
dudi_reptilia_terrestre <- dudi.pca(terrestrial_climate_rep,
                           scale = TRUE,
                           scan = FALSE)
niche_reptilia_terrestrial <- niche(dudi_reptilia_terrestre,
                           reptilia_assemblages_terrestrial_matrix,
                           scann = FALSE)
niche_reptilia_terrestrial_df <- as.data.frame(
  niche.param(niche_reptilia_terrestrial))

# Aves
dudi_birds_terrestre <- dudi.pca(terrestrial_climate_birds,
                           scale = TRUE,
                           scan = FALSE)
niche_birds_terrestrial <- niche(dudi_birds_terrestre,
                           aves_assemblages_terrestrial_matrix,
                           scann = FALSE) 
niche_birds_terrestrial_df <- as.data.frame(
  niche.param(niche_birds_terrestrial))

# Mammalia
dudi_mammals_terrestre <- dudi.pca(terrestrial_climate_mammals,
                           scale = TRUE,
                           scan = FALSE)

niche_mammals_terrestrial <- niche(dudi_mammals_terrestre,
                           mammalia_assemblages_terrestrial_matrix,
                           scann = FALSE) 
niche_mammals_terrestrial_df <- as.data.frame(
  niche.param(niche_mammals_terrestrial))
```

```{r}
# PCA results
summary(dudi_amphibia_terrestre)
summary(dudi_reptilia_terrestre)
summary(dudi_birds_terrestre)
summary(dudi_mammals_terrestre)

# Zero count
sum(niche_amphibia_terrestrial_df$Tol == 0, na.rm = TRUE) # 1806
sum(niche_reptilia_terrestrial_df$Tol == 0, na.rm = TRUE) # 1396
sum(niche_birds_terrestrial_df$Tol == 0, na.rm = TRUE) # 145
sum(niche_mammals_terrestrial_df$Tol == 0, na.rm = TRUE) # 285

# Adicionando a constante aos valores de Tol para remover os zeros
options(scipen = 999)
View(niche_amphibia_terrestrial_df)
min(niche_amphibia_terrestrial_df$Tol)
max(niche_amphibia_terrestrial_df$Tol)
hist(log(niche_amphibia_terrestrial_df$Tol))

# Descobre o menor valor positivo
min_pos <- min(niche_amphibia_terrestrial_df$Tol[niche_amphibia_terrestrial_df$Tol > 0])
# Define a constante proporcional ao menor valor positivo
constante <- min_pos * 0.1
# Adiciona a constante a todos os valores
niche_amphibia_terrestrial_df$Tol_adj <- niche_amphibia_terrestrial_df$Tol + constante
hist(niche_amphibia_terrestrial_df$Tol_adj)
```

### 4. Save data

```{r}
# To BAMM
# Amphibia
write.table(niche_amphibia_terrestrial_df,
            "omi_data/niche_Amphibia_terrestrial.txt", 
            sep=",", quote=FALSE, row.names = T)
# Reptilia
write.table(niche_reptilia_terrestrial_df,
            "omi_data/niche_Reptilia_terrestrial.txt", 
            sep=",", quote=FALSE, row.names = T)
# Birds
write.table(niche_birds_terrestrial_df,
            "omi_data/niche_Aves_terrestrial.txt", 
            sep=",", quote=FALSE, row.names = T)
# Mammals
write.table(niche_mammals_terrestrial_df,
            "omi_data/niche_Mammals_terrestrial.txt", 
            sep=",", quote=FALSE, row.names = T)

# To load in next step (03_analysis)
save(
  niche_amphibia_terrestrial_df,
  niche_reptilia_terrestrial_df,
  niche_birds_terrestrial_df,
  niche_mammals_terrestrial_df,
  file = "omi_data/niche_df.RData"
)
# To load in next step (04_plot)
save(
  dudi_amphibia_terrestre,
  dudi_reptilia_terrestre,
  dudi_birds_terrestre,
  dudi_mammals_terrestre,
  file = "omi_data/niche_pca.RData"
)
```
