---
title: "03_analysis"
author: "Matheus Moroti"
format: html
editor: visual
---

### 0. Libraries

```{r}
library(vegan) # normalize dataset
library(picante) # prune sample with phy
library(tidyverse) # data science handling
library(phytools) # phylogenetic data
library(geiger) # phylogenetic plot
library(nlme) # gls analysis
library(cowplot) # plots
library(rr2) # r2 pgls
library(hrbrthemes)
# Sensitivity analysis
library(sensiPhy)
# PWR analysis
library(pez)
library(phylobase)
library(MCMCglmm)
library(diversitree)
library(ib)
# auxiliar na pwr
library(grid)
library(phylopath)
library(ape)
# plot tree
library(ggtree)
library(treeio)
library(tidytree)
library(ggplot2)
library(TDbook)
library(ggtree)
library(ggnewscale)
```

### 1. Load data

#### 1.1. TetrapodTraits

```{r}
TetraData <- data.table::fread("../traits/TetrapodTraits_1.0.0.csv") %>%
  mutate(Scientific.Name = gsub(" ", "_", Scientific.Name)) %>%
  select(Scientific.Name, Fos, Ter, Aqu, Arb, Aer, 
         Verticality, Nocturnality,
         ImputedHabitat, Genus, Family, Order, Suborder) 
```

#### 1.2. Climate niche

```{r}
load(file.path(
  "..", "02_metrics", "omi_data", "niche_df.RData"
))
```

#### 1.3. Rate trait evolution

```{r}
###################################### Amphibia ################################
load(
  file.path("G:", "Meu Drive", "Artigos", "vertebrates_evolution", "Amphibia",
            "bodyrate_evolution_log.RData")
)
rate_body_amphibia <- Reduce(
  function(x, y) left_join(x, y, by = "specie"),
  lista_dfs
) %>%
  mutate(
    median_rate = apply(select(., starts_with("median_tree_")),
                        1, median, na.rm = TRUE)
  ) %>% select(specie, median_rate) %>%
  rename(taxa_fenotipica = median_rate)

# OMI Rate
load(
  file.path("G:", "Meu Drive", "Artigos", "vertebrates_evolution", "Amphibia",
            "OMIrate_evolution.RData")
)
rate_omi_amphibia <- Reduce(
  function(x, y) left_join(x, y, by = "specie"),
  lista_dfs
) %>%
  mutate(
    median_rate = apply(select(., starts_with("median_tree_")),
                        1, median, na.rm = TRUE)
  ) %>% select(specie, median_rate) %>%
  rename(taxa_omi = median_rate)

# Tol Rate
load(
  file.path("G:", "Meu Drive", "Artigos", "vertebrates_evolution", "Amphibia",
            "tolrate_evolution.RData")
)
rate_tol_amphibia <- Reduce(
  function(x, y) left_join(x, y, by = "specie"),
  lista_dfs
) %>%
  mutate(
    median_rate = apply(select(., starts_with("median_tree_")),
                        1, median, na.rm = TRUE)
  ) %>% select(specie, median_rate) %>%
  rename(taxa_tol = median_rate)

###################################### Reptilia ################################
# Morphological evolution
load(
  file.path("G:", "Meu Drive", "Artigos", "vertebrates_evolution", "Reptilia",
            "bodyrate_evolution.RData")
)
rate_body_reptilia <- Reduce(
  function(x, y) left_join(x, y, by = "specie"),
  lista_dfs
) %>%
  mutate(
    median_rate = apply(select(., starts_with("median_tree_")),
                        1, median, na.rm = TRUE)
  ) %>% select(specie, median_rate) %>%
  rename(taxa_fenotipica = median_rate)

# OMI Rate
load(
  file.path("G:", "Meu Drive", "Artigos", "vertebrates_evolution", "Reptilia",
            "OMIrate_evolution.RData")
)
rate_omi_reptilia <- Reduce(
  function(x, y) left_join(x, y, by = "specie"),
  lista_dfs
) %>%
  mutate(
    median_rate = apply(select(., starts_with("median_tree_")),
                        1, median, na.rm = TRUE)
  ) %>% select(specie, median_rate) %>%
  rename(taxa_omi = median_rate)

# Tol Rate
load(
  file.path("G:", "Meu Drive", "Artigos", "vertebrates_evolution", "Reptilia",
            "tolrate_evolution.RData")
)
rate_tol_reptilia <- Reduce(
  function(x, y) left_join(x, y, by = "specie"),
  lista_dfs
) %>%
  mutate(
    median_rate = apply(select(., starts_with("median_tree_")),
                        1, median, na.rm = TRUE)
  ) %>% select(specie, median_rate) %>%
  rename(taxa_tol = median_rate)

###################################### Birds ###################################
# Morphological evolution
load(
  file.path("G:", "Meu Drive", "Artigos", "vertebrates_evolution", "Aves",
            "bodyrate_evolution.RData")
)
rate_body_birds <- Reduce(
  function(x, y) left_join(x, y, by = "specie"),
  lista_dfs
) %>%
  mutate(
    median_rate = apply(select(., starts_with("median_tree_")),
                        1, median, na.rm = TRUE)
  ) %>% select(specie, median_rate) %>%
  rename(taxa_fenotipica = median_rate)
# OMI Rate
load(
  file.path("G:", "Meu Drive", "Artigos", "vertebrates_evolution", "Aves",
            "OMIrate_evolution.RData")
)
rate_omi_birds <- Reduce(
  function(x, y) left_join(x, y, by = "specie"),
  lista_dfs
) %>%
  mutate(
    median_rate = apply(select(., starts_with("median_tree_")),
                        1, median, na.rm = TRUE)
  ) %>% select(specie, median_rate) %>%
  rename(taxa_omi = median_rate)
# Tol Rate
load(
  file.path("G:", "Meu Drive", "Artigos", "vertebrates_evolution", "Aves",
            "tolrate_evolution.RData")
)
rate_tol_birds <- Reduce(
  function(x, y) left_join(x, y, by = "specie"),
  lista_dfs
) %>%
  mutate(
    median_rate = apply(select(., starts_with("median_tree_")),
                        1, median, na.rm = TRUE)
  ) %>% select(specie, median_rate) %>%
  rename(taxa_tol = median_rate)

#################################### Mammals ###################################
load(
  file.path("G:", "Meu Drive", "Artigos", "vertebrates_evolution", "Mammalia",
            "bodyrate_evolution.RData")
)
rate_body_mammals <- Reduce(
  function(x, y) left_join(x, y, by = "specie"),
  lista_dfs
) %>%
  mutate(
    median_rate = apply(select(., starts_with("median_tree_")),
                        1, median, na.rm = TRUE)
  ) %>% select(specie, median_rate) %>%
  rename(taxa_fenotipica = median_rate)

# OMI Rate
load(
  file.path("G:", "Meu Drive", "Artigos", "vertebrates_evolution", "Mammalia",
            "OMIrate_evolution.RData")
)
rate_omi_mammals <- Reduce(
  function(x, y) left_join(x, y, by = "specie"),
  lista_dfs
) %>%
  mutate(
    median_rate = apply(select(., starts_with("median_tree_")),
                        1, median, na.rm = TRUE)
  ) %>% select(specie, median_rate) %>%
  rename(taxa_omi = median_rate)
# Tol Rate
load(
  file.path("G:", "Meu Drive", "Artigos", "vertebrates_evolution", "Mammalia",
            "tolrate_evolution.RData")
)
rate_tol_mammals <- Reduce(
  function(x, y) left_join(x, y, by = "specie"),
  lista_dfs
) %>%
  mutate(
    median_rate = apply(select(., starts_with("median_tree_")),
                        1, median, na.rm = TRUE)
  ) %>% select(specie, median_rate) %>%
  rename(taxa_tol = median_rate)
```

#### 1.4. Phylogeny

```{r}
amphibia_phy_full <- read.tree(file.path(
  "G:", "Meu Drive", "Artigos", "vertebrates_evolution",
  "Amphibia", "Amphibia_Tree_1.tre"))

reptilia_phy_full <- read.tree(file.path(
  "G:", "Meu Drive", "Artigos", "vertebrates_evolution",
  "Reptilia", "Reptilia_Tree_1.tre"))

birds_phy_full <- read.tree(file.path(
  "G:", "Meu Drive", "Artigos", "vertebrates_evolution",
  "Aves", "Aves_Tree_1.tre"))

mammals_phy_full <- read.tree(file.path(
  "G:", "Meu Drive", "Artigos", "vertebrates_evolution",
  "Mammalia", "Mammalia_Tree_1.tre"))
```

### 2. Preparing data

#### 2.1. Amphibia

```{r}
niche_amphibia_df <- niche_amphibia_terrestrial_df %>%
  mutate(Scientific.Name = rownames(niche_amphibia_terrestrial_df)) %>%
  mutate(Scientific.Name = gsub(" ", "_", Scientific.Name)) %>%
  select(Scientific.Name, OMI, Tol) 
```

Merge traits

```{r}
rate_niche_amphibia <- left_join(niche_amphibia_df,
          rate_body_amphibia,
          by = c("Scientific.Name" = "specie"))

df_trait_amphibia <- rate_niche_amphibia %>%
  left_join(TetraData, by = "Scientific.Name") %>%
  left_join(rate_tol_amphibia, by = c("Scientific.Name" = "specie")) %>%
  left_join(rate_omi_amphibia, by = c("Scientific.Name" = "specie")) %>%
  remove_missing()
```

Phylogeny to PGLS

```{r}
amphibia_community <- df_trait_amphibia %>%
  select(Scientific.Name, taxa_fenotipica) %>%
  pivot_wider(names_from = Scientific.Name, values_from = taxa_fenotipica)

amphibia_phy <- picante::prune.sample(amphibia_community,
                              amphibia_phy_full)
```

Transform data

```{r}
# Os modelos melhoram ao transformar as variaveis
trait_amphibia_log <- df_trait_amphibia %>%
  mutate(
    taxa_fenotipica = scale(log(taxa_fenotipica)),
    OMI    = scale(log(OMI)),
    Tol    = scale(log(Tol+1)),
    taxa_tol   = scale(log(taxa_tol)),
    taxa_omi = scale(log(taxa_omi)),
    Verticality = scale(Verticality^2))

# Normalizando as preditoras
normalize_variables <- vegan::decostand(trait_amphibia_log %>%
                            select(OMI, Tol), #, taxa_tol
                          "normalize")

# Removendo as nao padronizadas e 
# e normalizando as preditoras
trait_amphibia_normalize <- cbind(trait_amphibia_log %>%
                               select(-OMI, -Tol),
                             normalize_variables)
```

#### 2.2. Squamata

```{r}
niche_reptilia_df <- niche_reptilia_terrestrial_df %>%
  mutate(Scientific.Name = rownames(niche_reptilia_terrestrial_df)) %>%
  mutate(Scientific.Name = gsub(" ", "_", Scientific.Name)) %>%
  select(Scientific.Name, OMI, Tol)
```

Merge traits

```{r}
rate_niche_reptilia <- left_join(niche_reptilia_df,
          rate_body_reptilia,
          by = c("Scientific.Name" = "specie"))

df_trait_reptilia <- rate_niche_reptilia %>%
  left_join(TetraData, by = "Scientific.Name") %>%
  left_join(rate_omi_reptilia, by = c("Scientific.Name" = "specie")) %>%
  left_join(rate_tol_reptilia, by = c("Scientific.Name" = "specie")) %>%
  remove_missing()
```

Phylogeny to PGLS

```{r}
reptilia_community <- df_trait_reptilia %>%
  select(Scientific.Name, taxa_fenotipica) %>%
  pivot_wider(names_from = Scientific.Name, values_from = taxa_fenotipica)

reptilia_phy <- picante::prune.sample(reptilia_community,
                              reptilia_phy_full)
```

Transform data

```{r}
# Os modelos melhoram ao transformar as variaveis
trait_reptilia_log <- df_trait_reptilia %>%
  mutate(
    taxa_fenotipica = log(taxa_fenotipica),
    OMI    = scale(log(OMI)),
    Tol    = scale(log(Tol+1)),
    taxa_tol   = scale(log(taxa_tol)),
    taxa_omi = scale(log(taxa_omi)),
    Verticality = scale(Verticality^2))

# Normalizando as preditoras
normalize_variables <- vegan::decostand(trait_reptilia_log %>%
                            select(OMI, Tol), #, taxa_tol
                          "normalize")
# Removendo as nao padronizadas e 
# e normalizando as preditoras
trait_reptilia_normalize <- cbind(trait_reptilia_log %>%
                               select(-OMI, -Tol),
                             normalize_variables)
```

#### 2.3. Birds

```{r}
niche_birds_df <- niche_birds_terrestrial_df %>%
  mutate(Scientific.Name = rownames(niche_birds_terrestrial_df)) %>%
  mutate(Scientific.Name = gsub(" ", "_", Scientific.Name)) %>%
  select(Scientific.Name, OMI, Tol)
```

Merge traits

```{r}
rate_niche_birds <- left_join(niche_birds_df,
          rate_body_birds,
          by = c("Scientific.Name" = "specie"))

df_trait_birds <- rate_niche_birds %>%
  left_join(TetraData, by = "Scientific.Name") %>%
  left_join(rate_omi_birds, by = c("Scientific.Name" = "specie")) %>%
  left_join(rate_tol_birds, by = c("Scientific.Name" = "specie")) %>%
  remove_missing()
```

Phylogeny to PGLS

```{r}
birds_community <- df_trait_birds %>%
  select(Scientific.Name, taxa_fenotipica) %>%
  pivot_wider(names_from = Scientific.Name, values_from = taxa_fenotipica)

birds_phy <- picante::prune.sample(birds_community,
                              birds_phy_full)
```

Transform data

```{r}
# Os modelos melhoram ao transformar as variaveis
trait_birds_log <- df_trait_birds %>%
  mutate(
    taxa_fenotipica = scale(log(taxa_fenotipica)),
    OMI    = scale(log(OMI)),
    Tol    = scale(log(Tol+1)),
    taxa_tol   = scale(log(taxa_tol)),
    taxa_omi = scale(log(taxa_omi)),
    Verticality = scale(Verticality^2))

# Normalizando as preditoras
normalize_variables <- vegan::decostand(trait_birds_log %>%
                            select(OMI, Tol), #, taxa_tol
                          "normalize")
# Removendo as nao padronizadas e 
# e normalizando as preditoras
trait_birds_normalize <- cbind(trait_birds_log %>%
                               select(-OMI, -Tol),
                             normalize_variables)
```

#### 2.4. Mammals

```{r}
niche_mammals_df <- niche_mammals_terrestrial_df %>%
  mutate(Scientific.Name = rownames(niche_mammals_terrestrial_df)) %>%
  mutate(Scientific.Name = gsub(" ", "_", Scientific.Name)) %>%
  select(Scientific.Name, OMI, Tol)
```

Merge traits

```{r}
rate_niche_mammals <- left_join(niche_mammals_df,
          rate_body_mammals,
          by = c("Scientific.Name" = "specie"))

df_trait_mammals <- rate_niche_mammals %>%
  left_join(TetraData, by = "Scientific.Name") %>%
  left_join(rate_omi_mammals, by = c("Scientific.Name" = "specie")) %>%
  left_join(rate_tol_mammals, by = c("Scientific.Name" = "specie")) %>%
  remove_missing()
```

Phylogeny to PGLS

```{r}
mammals_community <- df_trait_mammals %>%
  select(Scientific.Name, taxa_fenotipica) %>%
  pivot_wider(names_from = Scientific.Name, values_from = taxa_fenotipica)

mammals_phy <- picante::prune.sample(mammals_community,
                              mammals_phy_full)
```

Transform data

```{r}
# Os modelos melhoram ao transformar as variaveis
trait_mammals_log <- df_trait_mammals %>%
  mutate(
    taxa_fenotipica = scale(log(taxa_fenotipica)),
    OMI    = scale(log(OMI)),
    Tol    = scale(log(Tol+1)),
    taxa_tol   = scale(log(taxa_tol)),
    taxa_omi = scale(log(taxa_omi)),
    Verticality = scale(Verticality^2))

# Normalizando as preditoras
normalize_variables <- vegan::decostand(trait_mammals_log %>%
                            select(OMI, Tol), #, taxa_tol
                          "normalize")
# Removendo as nao padronizadas e 
# e normalizando as preditoras
trait_mammals_normalize <- cbind(trait_mammals_log %>%
                               select(-OMI, -Tol),
                             normalize_variables)
```

### 3. PhyloPath

#### 3.0. Theorical models

```{r}
# adjust in names
rownames(trait_reptilia_log) <- trait_reptilia_log$Scientific.Name
rownames(trait_amphibia_log) <- trait_amphibia_log$Scientific.Name
rownames(trait_birds_log) <- trait_birds_log$Scientific.Name
rownames(trait_mammals_log) <- trait_mammals_log$Scientific.Name

# testar correlacao entre variaveis
usdm::vifstep(trait_amphibia_log[, c("taxa_fenotipica",
                                     "taxa_omi",
                                     "taxa_tol",
                                     "Verticality")], th=10) 
usdm::vifstep(trait_reptilia_log[, c("taxa_fenotipica",
                                     "taxa_omi",
                                     "taxa_tol",
                                     "Verticality")], th=10) 
usdm::vifstep(trait_birds_log[, c("taxa_fenotipica",
                                  "taxa_omi",
                                  "taxa_tol",
                                  "Verticality")], th=10) 
usdm::vifstep(trait_mammals_log[, c("taxa_fenotipica",
                                    "taxa_omi",
                                    "taxa_tol",
                                    "Verticality")], th=10) 
```

```{r}
models_dir <- define_model_set(
  # Modelo nulo
  null = c(),
  # taxa fenotipica como variavel resposta
  A1 = c(
    taxa_fenotipica ~ taxa_omi + taxa_tol,
    taxa_tol        ~ taxa_omi, 
    taxa_omi        ~ Verticality
  ),
  A2 = c(
    taxa_fenotipica ~ taxa_tol + taxa_omi,
    taxa_omi        ~ taxa_tol, 
    taxa_omi        ~ Verticality
  ),
  A3 = c(
    taxa_fenotipica ~ taxa_omi + taxa_tol,
    taxa_omi        ~ taxa_tol,
    taxa_tol        ~ Verticality
  ),
  A4 = c(
    taxa_fenotipica ~ taxa_omi + taxa_tol,
    taxa_tol        ~ taxa_omi,
    taxa_tol        ~ Verticality
  ),
  A5 = c(
    taxa_fenotipica ~ taxa_omi + taxa_tol + Verticality,
    taxa_tol        ~ taxa_omi,
    taxa_tol        ~ Verticality
  ),
  A6 = c(
    taxa_fenotipica ~ taxa_tol + taxa_omi + Verticality,
    taxa_omi        ~ taxa_tol, 
    taxa_omi        ~ Verticality
  ),
  A7 = c(
    taxa_fenotipica ~ taxa_tol + taxa_omi + Verticality,
    Verticality     ~ taxa_tol,
    taxa_tol ~ taxa_omi),
  A8 = c(
    taxa_fenotipica ~ taxa_tol + taxa_omi + Verticality,
    Verticality     ~ taxa_omi,
    taxa_omi ~ taxa_tol),
  B1 = c(
    taxa_omi        ~ taxa_tol + taxa_fenotipica,
    taxa_fenotipica ~ taxa_tol,
    taxa_tol        ~ Verticality
  ),
  B2 = c(
    taxa_omi        ~ taxa_fenotipica + taxa_tol,
    taxa_tol        ~ taxa_fenotipica,
    taxa_tol        ~ Verticality
  ),
  B3 = c(
    taxa_omi        ~ taxa_tol + taxa_fenotipica,
    taxa_tol        ~ taxa_fenotipica,
    taxa_fenotipica ~ Verticality
  ),
  B4 = c(
    taxa_omi        ~ taxa_tol + taxa_fenotipica,
    taxa_fenotipica ~ taxa_tol,
    taxa_fenotipica ~ Verticality
  ),
  B5 = c(
    taxa_omi        ~ taxa_tol + taxa_fenotipica + Verticality,
    taxa_fenotipica ~ taxa_tol,
    taxa_fenotipica ~ Verticality
  ),
  B6 = c(
    taxa_omi        ~ taxa_fenotipica + taxa_tol + Verticality,
    taxa_tol        ~ taxa_fenotipica,
    taxa_tol        ~ Verticality
  ),
  B7 = c(
    taxa_omi        ~ taxa_fenotipica + taxa_tol + Verticality,
    Verticality     ~ taxa_fenotipica,
    taxa_fenotipica ~ taxa_tol
  ),
  B8 = c(
    taxa_omi        ~ taxa_fenotipica + taxa_tol + Verticality,
    Verticality     ~ taxa_tol,
    taxa_tol        ~ taxa_fenotipica
  ),
  C1 = c(
    taxa_tol        ~ taxa_fenotipica + taxa_omi,
    taxa_omi        ~ taxa_fenotipica,
    taxa_fenotipica ~ Verticality
  ),
  C2 = c(
    taxa_tol        ~ taxa_omi + taxa_fenotipica,
    taxa_fenotipica ~ taxa_omi,
    taxa_fenotipica ~ Verticality
  ),
  C3 = c(
    taxa_tol        ~ taxa_fenotipica + taxa_omi,
    taxa_fenotipica ~ taxa_omi,
    taxa_omi        ~ Verticality
  ),
  C4 = c(
    taxa_tol        ~ taxa_fenotipica + taxa_omi,
    taxa_omi        ~ taxa_fenotipica,
    taxa_omi        ~ Verticality
  ),
  C5 = c(
    taxa_tol        ~ taxa_fenotipica + taxa_omi + Verticality,
    taxa_omi        ~ taxa_fenotipica,
    taxa_omi        ~ Verticality
  ),
  C6 = c(
    taxa_tol        ~ taxa_omi + taxa_fenotipica + Verticality,
    taxa_fenotipica ~ taxa_omi,
    taxa_fenotipica ~ Verticality
  ),
  C7 = c(
    taxa_tol        ~ taxa_omi + taxa_fenotipica + Verticality,
    Verticality     ~ taxa_omi,
    taxa_omi        ~ taxa_fenotipica
  ),
  C8 = c(
    taxa_tol        ~ taxa_omi + taxa_fenotipica + Verticality,
    Verticality     ~ taxa_fenotipica,
    taxa_fenotipica ~ taxa_omi
  ),
  V1 = c(
      Verticality     ~ taxa_fenotipica + taxa_omi,
      taxa_omi        ~ taxa_fenotipica,
      taxa_fenotipica ~ taxa_tol
    ),
    V2 = c(
      Verticality     ~ taxa_omi + taxa_fenotipica,
      taxa_fenotipica ~ taxa_omi + taxa_tol
    ),
    V3 = c(
      Verticality     ~ taxa_fenotipica + taxa_omi,
      taxa_fenotipica ~ taxa_omi,
      taxa_omi        ~ taxa_tol
    ),
    V4 = c(
      Verticality     ~ taxa_fenotipica + taxa_omi,
      taxa_omi        ~ taxa_fenotipica + taxa_tol
    ),
    V5 = c(
      Verticality     ~ taxa_fenotipica + taxa_omi + taxa_tol,
      taxa_omi        ~ taxa_fenotipica + taxa_tol
    ),
    V6 = c(
      Verticality     ~ taxa_omi + taxa_fenotipica + taxa_tol,
      taxa_fenotipica ~ taxa_omi + taxa_tol
    ),
    V7 = c(
      Verticality     ~ taxa_omi + taxa_fenotipica + taxa_tol,
      taxa_tol        ~ taxa_omi,
      taxa_omi        ~ taxa_fenotipica
    ),
    V8 = c(
      Verticality     ~ taxa_omi + taxa_fenotipica + taxa_tol,
      taxa_tol        ~ taxa_fenotipica,
      taxa_fenotipica ~ taxa_omi
    )
)
```

```{r}
plot_model_set(models_dir, 
               labels = c("taxa_fenotipica" = "Body",
                          "taxa_tol" = "Niche \nbreadth",
                          "taxa_omi" = "Niche position",
                          "Verticality" = "Verticality"),
               nrow = 4, text_size = 3)
```

#### 3.1. Amphibia

```{r}
result_amphibia <- phylo_path(models_dir, # change models 
                              data = trait_amphibia_log,
                              tree = amphibia_phy,
                              model = 'lambda')

fig <- plot(summary(result_amphibia));fig

ggsave("../figures/model_amphibia.tiff",
       plot = fig,
       width = 17,  
       height = 14,
       dpi = 300,
       units = "cm",
       device = "tiff")

# media dos modelos concorrentes
average_amphibia_model <- average(result_amphibia)
# increase the curvature to avoid overlapping edges
plot(average_amphibia_model,
     text_size = 4,
     edge_width = 0.25,
     curvature = 0.1,
     rotation = 0,
     algorithm = "sugiyama")

coef_plot(average_amphibia_model, reverse_order = TRUE) +
  coord_flip() +
  theme_bw()

p$data
```

##### 3.1.1. Anura

```{r}
trait_anura_log <- trait_amphibia_log %>%
  filter(Order == "Anura")

anura_community <- trait_anura_log %>%
  select(Scientific.Name, taxa_fenotipica) %>%
  pivot_wider(names_from = Scientific.Name, values_from = taxa_fenotipica)

anura_phy <- picante::prune.sample(anura_community,
                              amphibia_phy)

result_anura <- phylo_path(models_dir, 
                     data = trait_anura_log,
                     tree = anura_phy,
                     model = 'lambda')

fig <- plot(summary(result_anura));fig

#ggsave("../figures/model_anura.tiff",
#       plot = fig,
#       width = 20,  
#       height = 15,
#       dpi = 300,
#       units = "cm",
#       device = "tiff")

## media dos modelos concorrentes
average_anura_model <- average(result_anura)
# increase the curvature to avoid overlapping edges
plot(average_anura_model,
  labels = c("taxa_fenotipica" = "Morphology",
             "taxa_tol" = "Niche \nbreadth",
             "taxa_omi" = "Niche position",
             "Verticality" = "Verticality"),
  text_size = 5,
  edge_width = 1.25,
  curvature = 0.05,
  rotation = 0,
  algorith = 'mds') 

coef_plot(average_anura_model, reverse_order = TRUE) +
  coord_flip() +
  theme_bw()
```

##### 3.1.2. Caudata

```{r}
trait_caudata_log <- trait_amphibia_log %>%
  filter(Order == "Caudata")

caudata_community <- trait_caudata_log %>%
  select(Scientific.Name, taxa_fenotipica) %>%
  pivot_wider(names_from = Scientific.Name, values_from = taxa_fenotipica)

caudata_phy <- picante::prune.sample(caudata_community,
                              amphibia_phy)

result_caudata <- phylo_path(models_dir, 
                     data = trait_caudata_log,
                     tree = caudata_phy,
                     model = 'lambda')

fig <- plot(summary(result_caudata));fig

#ggsave("../figures/model_caudata.tiff",
#       plot = fig,
#       width = 20,  
#       height = 15,
#       dpi = 300,
#       units = "cm",
#       device = "tiff")
#
## media dos modelos concorrentes
average_caudata_model <- average(result_caudata)
# increase the curvature to avoid overlapping edges
plot(average_caudata_model,
  labels = c("taxa_fenotipica" = "Morphology",
             "taxa_tol" = "Niche \nbreadth",
             "taxa_omi" = "Niche position",
             "Verticality" = "Verticality"),
  text_size = 5,
  edge_width = 1.25,
  curvature = 0.05,
  rotation = 0,
  algorith = 'mds')
```

##### 3.1.3. Gymnophiona

```{r}
trait_gymno_log <- trait_amphibia_log %>%
  filter(Order == "Gymnophiona")

gymno_community <- trait_gymno_log %>%
  select(Scientific.Name, taxa_fenotipica) %>%
  pivot_wider(names_from = Scientific.Name, values_from = taxa_fenotipica)

gymno_phy <- picante::prune.sample(gymno_community,
                              amphibia_phy)

result_gymno <- phylo_path(models_dir, 
                     data = trait_gymno_log,
                     tree = gymno_phy,
                     model = 'lambda')

fig <- plot(summary(result_gymno));fig

#ggsave("../figures/model_gymno.tiff",
#       plot = fig,
#       width = 20,  
#       height = 15,
#       dpi = 300,
#       units = "cm",
#       device = "tiff")

## media dos modelos concorrentes
average_gymno_model <- average(result_gymno)
# increase the curvature to avoid overlapping edges
plot(average_gymno_model,
  labels = c("taxa_fenotipica" = "Morphology",
             "taxa_tol" = "Niche \nbreadth",
             "taxa_omi" = "Niche position",
             "Verticality" = "Verticality"),
  text_size = 5,
  edge_width = 1.25,
  curvature = 0.05,
  rotation = 0,
  algorith = 'mds') 
```

#### 3.2. Squamata

```{r}
result_reptilia <- phylo_path(models_dir, 
                     data = trait_reptilia_log,
                     tree = reptilia_phy,
                     model = 'lambda')

fig <- plot(summary(result_reptilia));fig

ggsave("../figures/model_squamate.tiff",
       plot = fig,
       width = 17,  
       height = 14,
       dpi = 300,
       units = "cm",
       device = "tiff")

# media dos modelos concorrentes
average_rep_model <- average(result_reptilia)

# increase the curvature to avoid overlapping edges
plot(average_rep_model,
  text_size = 4,
  edge_width = 1.25,
  curvature = 0.1,
  rotation = 0,
  algorith = 'mds') 

coef_plot(average_rep_model, reverse_order = TRUE) +
  coord_flip() +
  theme_bw()
```

##### 3.2.1. Serpentes

```{r}
trait_snakes_log <- trait_reptilia_log %>%
  filter(Suborder == "Serpentes")

snakes_community <- trait_snakes_log %>%
  select(Scientific.Name, taxa_fenotipica) %>%
  pivot_wider(names_from = Scientific.Name, values_from = taxa_fenotipica)

snakes_phy <- picante::prune.sample(snakes_community,
                              reptilia_phy)

result_snakes <- phylo_path(models_dir, 
                     data = trait_snakes_log,
                     tree = snakes_phy,
                     model = 'lambda')

fig <- plot(summary(result_snakes));fig

ggsave("../figures/model_snakes.tiff",
       plot = fig,
       width = 20,  
       height = 15,
       dpi = 300,
       units = "cm",
       device = "tiff")

## media dos modelos concorrentes
average_snakes_model <- average(result_snakes)
# increase the curvature to avoid overlapping edges
plot(average_snakes_model,
  labels = c("taxa_fenotipica" = "Morphology",
             "taxa_tol" = "Niche \nbreadth",
             "taxa_omi" = "Niche position",
             "Verticality" = "Verticality"),
  text_size = 5,
  edge_width = 1.25,
  curvature = 0.05,
  rotation = 0,
  algorith = 'mds') 
```

##### 3.2.2. Sauria

```{r}
trait_sauria_log <- trait_reptilia_log %>%
  filter(Suborder != "Serpentes" & Suborder != "Rhynchocephalia")

sauria_community <- trait_sauria_log %>%
  select(Scientific.Name, taxa_fenotipica) %>%
  pivot_wider(names_from = Scientific.Name, values_from = taxa_fenotipica)

sauria_phy <- picante::prune.sample(sauria_community,
                              reptilia_phy)

result_sauria <- phylo_path(models_dir, 
                     data = trait_sauria_log,
                     tree = sauria_phy,
                     model = 'lambda')

fig <- plot(summary(result_sauria));fig

ggsave("../figures/model_sauria.tiff",
       plot = fig,
       width = 20,  
       height = 15,
       dpi = 300,
       units = "cm",
       device = "tiff")

## media dos modelos concorrentes
average_sauria_model <- average(result_sauria)
# increase the curvature to avoid overlapping edges
plot(average_sauria_model,
  labels = c("taxa_fenotipica" = "Morphology",
             "taxa_tol" = "Niche \nbreadth",
             "taxa_omi" = "Niche position",
             "Verticality" = "Verticality"),
  text_size = 5,
  edge_width = 1.25,
  curvature = 0.05,
  rotation = 0,
  algorith = 'mds') 
```

#### 3.3. Birds

```{r}
result_birds <- phylo_path(models_dir, 
                     data = trait_birds_log,
                     tree = birds_phy,
                     model = 'lambda')

fig <- plot(summary(result_birds));fig

ggsave("../figures/model_birds.tiff",
       plot = fig,
       width = 17,  
       height = 14,
       dpi = 300,
       units = "cm",
       device = "tiff")

# media dos modelos concorrentes
average_birds_model <- average(result_birds)

# increase the curvature to avoid overlapping edges
plot(average_birds_model,
               labels = c("taxa_fenotipica" = "Morphology",
                          "taxa_tol" = "Niche \nbreadth",
                          "taxa_omi" = "Niche position",
                          "Verticality" = "Verticality"),
  text_size = 5,
  edge_width = 1.25,
  curvature = 0.05,
  rotation = 0,
  algorith = 'mds') 

coef_plot(average_birds_model, reverse_order = TRUE) +
  coord_flip() +
  theme_bw()
```

#### 3.4. Mammals

```{r}
result_mammals <- phylo_path(models_dir, 
                     data = trait_mammals_log,
                     tree = mammals_phy,
                     model = 'lambda')

fig <- plot(summary(result_mammals));fig

ggsave("../figures/model_mammals.tiff",
       plot = fig,
       width = 17,  
       height = 14,
       dpi = 300,
       units = "cm",
       device = "tiff")

# media dos modelos concorrentes
average_mammals_model <- average(result_mammals)
# increase the curvature to avoid overlapping edges
plot(average_mammals_model,
  labels = c("taxa_fenotipica" = "Morphology",
             "taxa_tol" = "Niche \nbreadth",
             "taxa_omi" = "Niche position",
             "Verticality" = "Verticality"),
  text_size = 5,
  edge_width = 1.25,
  curvature = 0.05,
  rotation = 0,
  algorith = 'mds') 
```

##### 3.4.1 Only rodents

```{r}
trait_rodents_log <- trait_mammals_log %>%
  filter(Suborder == "Rodentia")

rodents_community <- trait_rodents_log %>%
  select(Scientific.Name, taxa_fenotipica) %>%
  pivot_wider(names_from = Scientific.Name, values_from = taxa_fenotipica)

rodents_phy <- picante::prune.sample(rodents_community,
                              mammals_phy_full)

result_rodents <- phylo_path(models_dir, 
                     data = trait_rodents_log,
                     tree = rodents_phy,
                     model = 'lambda')

fig <- plot(summary(result_rodents)); fig
ggsave("../figures/model_rodents.tiff",
       plot = fig,
       width = 17,  
       height = 14,
       dpi = 300,
       units = "cm",
       device = "tiff")

plot(best(result_rodents))

coef_plot(best(result_rodents))

## media dos modelos concorrentes
#average_rodents_model <- average(result_rodents)
## increase the curvature to avoid overlapping edges
#plot(average_rodents_model,
#  labels = c("taxa_fenotipica" = "Morphology",
#             "taxa_tol" = "Niche \nbreadth",
#             "taxa_omi" = "Niche position",
#             "Verticality" = "Verticality"),
#  text_size = 5,
#  edge_width = 1.25,
#  curvature = 0.05,
#  rotation = 0,
#  algorith = 'mds') 
```

##### 3.4.2 Only bats

```{r}
trait_bats_log <- trait_mammals_log %>%
  filter(Suborder == "Chiroptera")

bats_community <- trait_bats_log %>%
  select(Scientific.Name, taxa_fenotipica) %>%
  pivot_wider(names_from = Scientific.Name, values_from = taxa_fenotipica)

bats_phy <- picante::prune.sample(bats_community,
                              mammals_phy_full)

result_bats <- phylo_path(models_dir, 
                     data = trait_bats_log,
                     tree = bats_phy,
                     model = 'lambda')

fig <- plot(summary(result_bats)); fig
ggsave("../figures/model_bats.tiff",
       plot = fig,
       width = 17,  
       height = 14,
       dpi = 300,
       units = "cm",
       device = "tiff")

# media dos modelos concorrentes
average_bats_model <- average(result_bats)
# increase the curvature to avoid overlapping edges
plot(average_bats_model,
  labels = c("taxa_fenotipica" = "Morphology",
             "taxa_tol" = "Niche \nbreadth",
             "taxa_omi" = "Niche position",
             "Verticality" = "Verticality"),
  text_size = 5,
  edge_width = 1.25,
  curvature = 0.05,
  rotation = 0,
  algorith = 'mds') 


coef_plot(average_bats_model)
```

##### 3.4.3 Non-bats & Non-rodents

```{r}
trait_without_log <- trait_mammals_log %>%
  filter(Suborder != "Chiroptera" & Suborder != "Rodentia")

without_community <- trait_without_log %>%
  select(Scientific.Name, taxa_fenotipica) %>%
  pivot_wider(names_from = Scientific.Name, values_from = taxa_fenotipica)

without_phy <- picante::prune.sample(without_community,
                              mammals_phy_full)

result_without <- phylo_path(models_dir, 
                     data = trait_without_log,
                     tree = without_phy,
                     model = 'lambda')

fig <- plot(summary(result_without)); fig
ggsave("../figures/model_without.tiff",
       plot = fig,
       width = 17,  
       height = 14,
       dpi = 300,
       units = "cm",
       device = "tiff")

# media dos modelos concorrentes
average_without_model <- average(result_without)
# increase the curvature to avoid overlapping edges
plot(average_without_model,
  labels = c("taxa_fenotipica" = "Morphology",
             "taxa_tol" = "Niche \nbreadth",
             "taxa_omi" = "Niche position",
             "Verticality" = "Verticality"),
  text_size = 5,
  edge_width = 0.25,
  curvature = 0.1,
  rotation = 0,
  algorith = "sugiyama") 

coef_plot(average_without_model)

```

### 4. PhyloPath (Without ImputedHabitat)

#### 4.1. Amphibia

```{r}
# Adjust data
trait_amphibia_log_obs <- trait_amphibia_log %>%
  filter(ImputedHabitat == 0)

amphibia_community_obs <- trait_amphibia_log_obs %>%
  select(Scientific.Name, taxa_fenotipica) %>%
  pivot_wider(names_from = Scientific.Name, values_from = taxa_fenotipica)

amphibia_phy_obs <- picante::prune.sample(amphibia_community_obs,
                              amphibia_phy_full)

# Models
result_amphibia_obs <- phylo_path(models_dir, # change models 
                              data = trait_amphibia_log_obs,
                              tree = amphibia_phy_obs,
                              model = 'lambda')
plot(summary(result_amphibia_obs))

# media dos modelos concorrentes
average_amphibia_model_obs <- average(result_amphibia_obs)
# increase the curvature to avoid overlapping edges
plot(average_amphibia_model_obs,
     text_size = 4,
     edge_width = 0.25,
     curvature = 0.1,
     rotation = 0,
     algorithm = "sugiyama")

coef_plot(average_amphibia_model_obs, reverse_order = TRUE) +
  coord_flip() +
  theme_bw()
```

#### 4.2. Squamata

```{r}
# Adjust data
trait_reptilia_log_obs <- trait_reptilia_log %>%
  filter(ImputedHabitat == 0)

reptilia_community_obs <- trait_reptilia_log_obs %>%
  select(Scientific.Name, taxa_fenotipica) %>%
  pivot_wider(names_from = Scientific.Name, values_from = taxa_fenotipica)

reptilia_phy_obs <- picante::prune.sample(reptilia_community_obs,
                              reptilia_phy_full)

# Models
result_reptilia_obs <- phylo_path(models_dir, 
                     data = trait_reptilia_log_obs,
                     tree = reptilia_phy_obs,
                     model = 'lambda')
plot(summary(result_reptilia_obs))

# media dos modelos concorrentes
average_rep_model_obs <- average(result_reptilia_obs)

# increase the curvature to avoid overlapping edges
plot(average_rep_model_obs,
  text_size = 4,
  edge_width = 1.25,
  curvature = 0.1,
  rotation = 0,
  algorith = 'sugiyama') 

coef_plot(average_rep_model_obs, reverse_order = TRUE) +
  coord_flip() +
  theme_bw()
```

#### 4.3. Birds

```{r}
# Adjust data
trait_birds_log_obs <- trait_birds_log %>%
  filter(ImputedHabitat == 0)

birds_community_obs <- trait_birds_log_obs %>%
  select(Scientific.Name, taxa_fenotipica) %>%
  pivot_wider(names_from = Scientific.Name, values_from = taxa_fenotipica)

birds_phy_obs <- picante::prune.sample(birds_community_obs,
                              birds_phy_full)

# Models
result_birds_obs <- phylo_path(models_dir, 
                     data = trait_birds_log_obs,
                     tree = birds_phy_obs,
                     model = 'lambda')
plot(summary(result_birds_obs))

# media dos modelos concorrentes
average_birds_model_obs <- average(result_birds_obs)

# increase the curvature to avoid overlapping edges
plot(average_birds_model_obs,
               labels = c("taxa_fenotipica" = "Morphology",
                          "taxa_tol" = "Niche \nbreadth",
                          "taxa_omi" = "Niche position",
                          "Verticality" = "Verticality"),
  text_size = 5,
  edge_width = 1.25,
  curvature = 0.05,
  rotation = 0,
  algorith = "sugiyama") 

coef_plot(average_birds_model_obs, reverse_order = TRUE) +
  coord_flip() +
  theme_bw()
```

#### 4.4. Mammals

```{r}
# Adjust data
trait_mammals_log_obs <- trait_mammals_log %>%
  filter(ImputedHabitat == 0)

mammals_community_obs <- trait_mammals_log_obs %>%
  select(Scientific.Name, taxa_fenotipica) %>%
  pivot_wider(names_from = Scientific.Name, values_from = taxa_fenotipica)

mammals_phy_obs <- picante::prune.sample(mammals_community_obs,
                              mammals_phy_full)

# Models
result_mammals_obs <- phylo_path(models_dir, 
                     data = trait_mammals_log_obs,
                     tree = mammals_phy_obs,
                     model = 'lambda')
plot(summary(result_mammals_obs))

# media dos modelos concorrentes
average_mammals_model_obs <- average(result_mammals_obs)
# increase the curvature to avoid overlapping edges
plot(average_mammals_model_obs,
  labels = c("taxa_fenotipica" = "Morphology",
             "taxa_tol" = "Niche \nbreadth",
             "taxa_omi" = "Niche position",
             "Verticality" = "Verticality"),
  text_size = 5,
  edge_width = 1.25,
  curvature = 0.05,
  rotation = 0,
  algorith = 'mds') 
```

### 5.0. Sensitivity analysis of data
Only terrestrial
```{r}
# Dataset complete
TetraData <- data.table::fread(
  "../traits/TetrapodTraits_1.0.0.csv") %>%
  mutate(Scientific.Name = gsub(" ", "_", Scientific.Name)) %>%
  dplyr::select("Scientific.Name", "Class", "Order",
                "Genus","Family", 
         "BodyMass_g", "BodyLength_mm",
         "ImputedMass", "ImputedLength",
         "Verticality", "ImputedHabitat",
         "EcoMar", "EcoTer", "EcoFresh") %>%
  filter(EcoMar == 0)

amphibia_data <- TetraData %>%
  filter(Class == "Amphibia") %>%
  mutate(BodyLength_mm = if_else(ImputedLength == 1,
                                 NA_real_,
                                 BodyLength_mm)) %>%
  dplyr::select(Scientific.Name, BodyLength_mm, Verticality,
                ImputedHabitat) %>%
  column_to_rownames(var = "Scientific.Name") 

squamata_data <- TetraData %>%
  filter(Order == "Squamata" | Order == "Rhynchocephalia") %>%
  mutate(BodyLength_mm = if_else(ImputedLength == 1,
                                 NA_real_,
                                 BodyLength_mm)) %>%
  dplyr::select(Scientific.Name, BodyLength_mm, Verticality,
                ImputedHabitat) %>%
  column_to_rownames(var = "Scientific.Name")

aves_data <- TetraData %>%
  filter(Class == "Aves") %>%
  mutate(BodyMass_g = if_else(ImputedMass == 1, NA_real_, BodyMass_g)) %>%
  dplyr::select(Scientific.Name, BodyMass_g, Verticality,
                ImputedHabitat) %>%
  column_to_rownames(var = "Scientific.Name")

mammals_data <- TetraData %>%
  filter(Class == "Mammalia") %>%
  mutate(BodyMass_g = if_else(ImputedMass == 1, NA_real_, BodyMass_g)) %>%
  dplyr::select(Scientific.Name, BodyMass_g, Verticality,
                ImputedHabitat) %>%
  column_to_rownames(var = "Scientific.Name")

# Tree complete
tree_amphibia <- read.tree(
  file.path(
    "..", "BAMM", "Amphibia", "amph_shl_new_Posterior_7238.1000.trees"
    )
  )
tree_amphibia <- drop.tip(tree_amphibia[[1]], "Homo_sapiens")
tree_squamata <- read.tree(
  file.path(
    "..", "BAMM", "Reptilia", "squam_shl_new_Posterior_9755.1000.trees"
    )
  )[[1]]
tree_birds <- read.nexus(
  file.path(
    "..", "BAMM", "Aves", "birds_hackett_allspecies.nex"
    )
  )[[1]]
tree_mammals <- read.nexus(
  file.path(
    "..", "BAMM", "Mammalia", 
    "mammals_birth_death_node-dated-completed-trees.nex"
    )
  )[[1]]

# Sensitivity test
sensiPhy_amphibia <- miss.phylo.d(
  amphibia_data,
  tree_amphibia,
  binvar = BodyLength_mm)

sensiPhy_squamata <- miss.phylo.d(
  squamata_data,
  tree_squamata,
  binvar = BodyLength_mm)

sensiPhy_birds <- miss.phylo.d(
  aves_data,
  tree_birds,
  binvar = BodyMass_g)

sensiPhy_mammals <- miss.phylo.d(
  mammals_data,
  tree_mammals,
  binvar = BodyMass_g)

save(sensiPhy_amphibia,
     sensiPhy_squamata,
     sensiPhy_birds,
     sensiPhy_mammals,
     file = "sensiPhy_terrestrial_results.RData")
```

Without marine-lineages
```{r}
# Dataset complete
TetraData <- data.table::fread(
  "../traits/TetrapodTraits_1.0.0.csv") %>%
  mutate(Scientific.Name = gsub(" ", "_", Scientific.Name)) %>%
  dplyr::select("Scientific.Name", "Class", "Order",
                "Genus","Family", 
         "BodyMass_g", "BodyLength_mm",
         "ImputedMass", "ImputedLength",
         "Verticality", "ImputedHabitat",
         "EcoMar", "EcoTer", "EcoFresh")

amphibia_data <- TetraData %>%
  filter(Class == "Amphibia") %>%
  mutate(BodyLength_mm = if_else(ImputedLength == 1 | EcoMar == 1,
                                 NA_real_,
                                 BodyLength_mm),
         Verticality = if_else(ImputedHabitat == 1, NA_real_, Verticality)) %>%
  dplyr::select(Scientific.Name, BodyLength_mm, Verticality,
                ImputedHabitat) %>%
  column_to_rownames(var = "Scientific.Name") 

squamata_data <- TetraData %>%
  filter(Class == "Reptilia") %>%
  filter(!Order %in% c("Crocodylia", "Testudines")) %>%
  mutate(BodyLength_mm = if_else(ImputedLength == 1 | EcoMar == 1,
                                 NA_real_,
                                 BodyLength_mm),
         Verticality = if_else(ImputedHabitat == 1, NA_real_, Verticality)) %>%
  dplyr::select(Scientific.Name, BodyLength_mm, Verticality,
                ImputedHabitat) %>%
  column_to_rownames(var = "Scientific.Name")

aves_data <- TetraData %>%
  filter(Class == "Aves") %>%
  mutate(BodyMass_g = if_else(ImputedMass == 1 | EcoMar == 1,
                              NA_real_, BodyMass_g),
         Verticality = if_else(ImputedHabitat == 1, NA_real_, Verticality)) %>%
  dplyr::select(Scientific.Name, BodyMass_g, Verticality,
                ImputedHabitat) %>%
  column_to_rownames(var = "Scientific.Name")

mammals_data <- TetraData %>%
  filter(Class == "Mammalia") %>%
  mutate(BodyMass_g = if_else(ImputedMass == 1 | EcoMar == 1,
                              NA_real_, BodyMass_g),
         Verticality = if_else(ImputedHabitat == 1, NA_real_, Verticality)) %>%
  dplyr::select(Scientific.Name, BodyMass_g, Verticality,
                ImputedHabitat) %>%
  column_to_rownames(var = "Scientific.Name")

# Tree complete
tree_amphibia <- read.tree(
  file.path(
    "..", "BAMM", "Amphibia", "amph_shl_new_Posterior_7238.1000.trees"
    )
  )
tree_amphibia <- drop.tip(tree_amphibia[[1]], "Homo_sapiens")
tree_squamata <- read.tree(
  file.path(
    "..", "BAMM", "Reptilia", "squam_shl_new_Posterior_9755.1000.trees"
    )
  )[[1]]
tree_birds <- read.nexus(
  file.path(
    "..", "BAMM", "Aves", "birds_hackett_allspecies.nex"
    )
  )[[1]]
tree_mammals <- read.nexus(
  file.path(
    "..", "BAMM", "Mammalia", 
    "mammals_birth_death_node-dated-completed-trees.nex"
    )
  )[[1]]

# Sensitivity test
sensiPhy_amphibia <- miss.phylo.d(
  amphibia_data,
  tree_amphibia,
  binvar = BodyLength_mm)

sensiPhy_squamata <- miss.phylo.d(
  squamata_data,
  tree_squamata,
  binvar = BodyLength_mm)

sensiPhy_birds <- miss.phylo.d(
  aves_data,
  tree_birds,
  binvar = BodyMass_g)

sensiPhy_mammals <- miss.phylo.d(
  mammals_data,
  tree_mammals,
  binvar = BodyMass_g)

save(sensiPhy_amphibia,
     sensiPhy_squamata,
     sensiPhy_birds,
     sensiPhy_mammals,
     file = "sensiPhy_results.RData")
```

### 6.0. Plots
#### 6.1. Plot histogram
```{r}
plot_density_trait <- function(df) {
  
  # Padroniza e reorganiza os dados
  df_long <- df %>%
    mutate(across(c(taxa_fenotipica, taxa_omi, taxa_tol),
                  ~ (.-min(.)) / (max(.) - min(.)))) %>%
    pivot_longer(cols = c(taxa_fenotipica, taxa_omi, taxa_tol),
                 names_to = "variavel", values_to = "valor") %>%
    mutate(variavel = recode(variavel,
                             taxa_fenotipica = "Body size",
                             taxa_omi = "Position",
                             taxa_tol = "Breadth")) %>%
    mutate(
      variavel = factor(variavel, levels = c("Body size",
                                             "Position",
                                             "Breadth"))
    )
  
  # calcular média de cada variável
  medias <- df_long %>%
    group_by(variavel) %>%
    summarise(media = mean(valor, na.rm = TRUE), .groups = "drop")
  
  # Labels da legenda
  labels_fill <- c(
    expression("Body size " * sigma^2),
    expression("Position " * sigma^2),
    expression("Breadth " * sigma^2)
  )
  
  # Plot
  p <- ggplot(df_long, aes(x = valor, fill = variavel)) +
    geom_density(color = "black", alpha = 0.5, position = "identity") +
    geom_vline(data = medias,
               aes(xintercept = media, color = variavel),
               linetype = "dashed", linewidth = 1.2, alpha = 1) +
    scale_fill_manual(
      values = c(
        "Body size" = "#F5CAC7",
        "Position"   = "#D6C9F2",
        "Breadth"    = "#BFD8E5"
      ),
      labels = labels_fill,
      guide = guide_legend(
        direction = "horizontal",
        byrow = TRUE,
        keywidth = 3
      )
    ) +
    scale_color_manual(
      values = c(
        "Body size" = "#F5CAC7",
        "Position"   = "#D6C9F2",
        "Breadth"    = "#BFD8E5"
      ),
      guide = "none"
    ) +
    theme_classic() +
    theme(
      axis.line.x = element_line(size = 0.8),
      axis.line.y = element_line(size = 0.8),
      axis.ticks.y = element_line(size = 0.8),
      axis.text.x = element_blank(),
      axis.text.y = element_blank(),
      legend.position = "bottom",
      legend.background = element_blank(),
      legend.text = element_text(size = 45)
    ) +
    labs(fill = "", x = NULL, y = NULL)
  
  return(p)
}

# Amphibia
ggsave(file.path("C:", "Users", "mmoro", "Desktop",
                 paste0("hist_",
                        "Amphibia", ".tiff")), 
       plot=plot_density_trait(trait_amphibia_log), # TODO Mudar objeto 
       width=30, height=20, units="cm", 
       dpi = 600, limitsize = FALSE)
# Squamata
ggsave(file.path("C:", "Users", "mmoro", "Desktop",
                 paste0("hist_",
                        "Squamata", ".tiff")), 
       plot=plot_density_trait(trait_reptilia_log), # TODO Mudar objeto 
       width=30, height=20, units="cm", 
       dpi = 600, limitsize = FALSE)
# Birds
ggsave(file.path("C:", "Users", "mmoro", "Desktop",
                 paste0("hist_",
                        "Aves", ".tiff")), 
       plot=plot_density_trait(trait_birds_log), # TODO Mudar objeto 
       width=30, height=20, units="cm", 
       dpi = 600, limitsize = FALSE)
# Mammalia
ggsave(file.path("C:", "Users", "mmoro", "Desktop",
                 paste0("hist_",
                        "Mammalia", ".tiff")), 
       plot=plot_density_trait(trait_mammals_log), # TODO Mudar objeto 
       width=30, height=20, units="cm", 
       dpi = 600, limitsize = FALSE)

```

#### 6.2. Scatter plot between rates
```{r}
df_scatter_plot <- trait_amphibia_log 

plot_morph_position <- ggplot(df_scatter_plot, 
       aes(x = taxa_fenotipica, y = taxa_omi)) +
  geom_point(alpha = 0.6,
             size = 10,
             color = "grey69") +
  geom_smooth(method = "lm", se = FALSE, color = "black", linewidth = 3.2) +
  theme_classic() +
  theme(
    axis.line.x = element_line(size = 3.2),
    axis.line.y = element_line(size = 3.2),
    axis.text.x = element_blank(),
    axis.text.y = element_blank(), 
    axis.title.x = element_text(size = 60),
    axis.title.y = element_text(size = 60), 
  ) + 
  geom_smooth(method = "lm",
              se = FALSE, 
              color = "black",
              linewidth = 1.2) +
  labs(x = expression("Body size " * sigma^2),
       y = expression("Position " * sigma^2))

plot_morph_breadth <- ggplot(df_scatter_plot,
          aes(x = taxa_fenotipica, y = taxa_tol))+
  geom_point(alpha = 0.6,
             size = 10,
             color = "grey69") +
  geom_smooth(method = "lm", se = FALSE, color = "black", linewidth = 3.2) +
  theme_classic() +
  theme(
    axis.line.x = element_line(size = 3.2),
    axis.line.y = element_line(size = 3.2),
    axis.text.x = element_blank(),
    axis.text.y = element_blank(), 
    axis.title.x = element_text(size = 60),
    axis.title.y = element_text(size = 60), 
  ) + 
  labs(x = expression("Body size " * sigma^2),
       y = expression("Breadth " * sigma^2))

# Position x Breadth
plot_position_breadth <- ggplot(df_scatter_plot,
                                aes(x = taxa_omi,
                            y = taxa_tol)) +
  geom_point(alpha = 0.6,
             size = 10,
             color = "grey69") +
  geom_smooth(method = "lm", se = FALSE, color = "black", linewidth = 3.2) +
  theme_classic() +
  theme(
    axis.line.x = element_line(size = 3.2),
    axis.line.y = element_line(size = 3.2),
    axis.text.x = element_blank(),
    axis.text.y = element_blank(), 
    axis.title.x = element_text(size = 60),
    axis.title.y = element_text(size = 60), 
  ) + 
  labs(x = expression("Position " * sigma^2),
       y = expression("Breadth " * sigma^2))

plot_rates <- cowplot::plot_grid(
  plot_morph_position,
  plot_morph_breadth,
  plot_position_breadth,
  ncol = 1,
  nrow = 3
)

ggsave(file.path("C:", "Users", "mmoro", "Desktop",
                 paste0("scatterplot_",
                        group, ".tiff")), 
       plot=plot_rates, 
       width=40, height=70, units="cm", 
       dpi = 600, limitsize = FALSE)
```

#### 6.3. Phylogeny plots

```{r}
# Phylogeny and trait plot ----
group <- "Amphibia"
phy <- amphibia_phy
trait <- trait_amphibia_log %>%
  select(Scientific.Name, Suborder, 
         taxa_fenotipica, taxa_omi, taxa_tol) #%>%
  #mutate(across(c(taxa_fenotipica, taxa_omi, taxa_tol), log10))
  #mutate(across(c(taxa_fenotipica, taxa_omi, taxa_tol),
               # ~ (.-min(.)) / (max(.) - min(.))))

# Preparing data
tip_order <- phy$tip.label

trait_log_ordered <- trait[
  match(tip_order, trait$Scientific.Name), ] %>%
  mutate(Suborder = as.factor(Suborder))

rownames(trait_log_ordered) <- phy$tip.label
rate <- trait_log_ordered %>%
  select(taxa_fenotipica, taxa_omi, taxa_tol)

# Get the suborder names that will appear in the outer band:
levels(trait_log_ordered$Suborder) # reorder levels to match tiplabels
trait_log_ordered$Suborder<-factor(
  trait_log_ordered$Suborder,
  levels = unique(trait_log_ordered$Suborder))

trait_log_ordered$HighRankLabel<-NA

for(i in 1:nlevels(trait_log_ordered$Suborder)){
  selected_row<-which(trait_log_ordered$Suborder==levels(trait_log_ordered$Suborder)[i])
  if(length(selected_row)<=2){
    trait_log_ordered$HighRankLabel[selected_row[1]]<-paste(trait_log_ordered$Suborder[selected_row[1]])
  } else {
    midrow<-(median(selected_row))
    trait_log_ordered$HighRankLabel[midrow]<-paste(trait_log_ordered$Suborder[midrow])
  }
}

# Create a categorical variable to represent the colour of the families in a outer band:
trait_log_ordered$ColorTaxa<-trait_log_ordered$Suborder
unique_levels<-unique(trait_log_ordered$ColorTaxa)
trait_log_ordered$ColorTaxa<-factor(trait_log_ordered$ColorTaxa, levels=unique_levels)
is.even <- function(x) x %% 2 == 0
trait_log_ordered$ColorTaxa<-as.character(trait_log_ordered$ColorTaxa)

for(i in 1:nlevels(trait_log_ordered$Suborder)){
  # Detect if the row i had its level already replaced  
  if(length(which(trait_log_ordered$ColorTaxa==unique_levels[i]))>=1){
    rows_id<-which(trait_log_ordered$ColorTaxa==unique_levels[i])
    if(is.even(i)==TRUE){ trait_log_ordered[rows_id, ncol(trait_log_ordered)]<-rep("A", length(rows_id)) }
    else { trait_log_ordered[rows_id, ncol(trait_log_ordered)]<-rep("B", length(rows_id)) }
  }
}
trait_log_ordered$HexColors<-NA

trait_log_ordered[which(trait_log_ordered$ColorTaxa=="A"),]$HexColors<-"gray20"
trait_log_ordered[which(trait_log_ordered$ColorTaxa=="B"),]$HexColors<-"gray80"

trait_log_ordered<-trait_log_ordered[phy$tip.label,]
  
circ <- ggtree(phy, 
               ladderize = FALSE,
               color="grey69",
               size=0.4,
               layout = "circular")

# plot taxas heatmap
plot <- gheatmap(circ, 
                 rate,
                 offset=.02, 
                 width=.10,
                 colnames = FALSE,
                 color = NULL) +
  theme(legend.position = "none") +
  scale_fill_viridis_c(
    name = "Evolutionary rates (log)", 
    alpha = 1,
    guide = "none"
    )

# Pegue apenas as pontas da árvore
tips_only <- plot$data %>% filter(isTip)
# Adicione o HighRankLabel correto para cada ponta
tips_only$HighRankLabel <- trait_log_ordered$HighRankLabel[
  match(tips_only$label, rownames(trait_log_ordered))]

# adiciona nova camada
plot <- plot + new_scale_fill()

# --- parâmetros (ajuste conforme seu plot) ---
# anfibios
offset_val   <- 37    # mesmo offset que você passou para gheatmap()
heatmap_width <- 0.025
extra_out    <- 0.01  # desloca o ponto de origem ligeiramente para fora do heatmap
seg_len      <- 20     # quanto o texto será empurrado para fora (nudge_x)

# reptilia
#offset_val   <- 29    # mesmo offset que você passou para gheatmap()
#heatmap_width <- 0.025
#extra_out    <- 0.01  # desloca o ponto de origem ligeiramente para fora do heatmap
#seg_len      <- 10   # quanto o texto será empurrado para fora (nudge_x)

# aves
#offset_val   <- 12    # mesmo offset que você passou para gheatmap()
#heatmap_width <- 0.025
#extra_out    <- 0.01  # desloca o ponto de origem ligeiramente para fora do heatmap
#seg_len      <- 10     # quanto o texto será empurrado para fora (nudge_x)

# mammalia
#offset_val   <- 25    # mesmo offset que você passou para gheatmap()
#heatmap_width <- 0.025
#extra_out    <- 0.01  # desloca o ponto de origem ligeiramente para fora do heatmap
#seg_len      <- 20     # quanto o texto será empurrado para fora (nudge_x)

# calcula a posição X do anel (centro da coluna do heatmap)
tips_only$ring_x <- tips_only$x + offset_val + heatmap_width/2 + extra_out

# monta o plot base com gheatmap (seu código)
tree_plot_h <- gheatmap(
  plot,
  trait_log_ordered[, "HexColors", drop = FALSE],
  offset = offset_val,
  width = heatmap_width,
  colnames_angle = 90,
  colnames = FALSE,
  color = NULL
) +
  scale_fill_identity() +
  theme(legend.position = "right") +
  ggrepel::geom_text_repel(
    data = tips_only,
    inherit.aes = FALSE,
    aes(x = ring_x, y = y, label = HighRankLabel),
    direction = "y",
    hjust = 0,
    size = 20,
    nudge_x = seg_len,        # empurra o texto para a direita a partir do ring_x
    segment.size = 0.25,      # espessura do traço (o "rabo")
    segment.color = "grey40",
    box.padding = 0.35,       # espaço entre o texto e outros elementos
    point.padding = 2.8,      # distância entre o rabo e o ponto de origem (ring)
    min.segment.length = 0,   # força a exibição do segmento mesmo curto
    max.iter = 1e4,
    max.overlaps = Inf        # evita que labels sejam descartados em versões mais novas
  ) 

ggsave(file.path("C:", "Users", "mmoro", "Desktop",
                 paste0("FigTree2", group, ".pdf")), 
       plot=tree_plot_h , width=150, height=100, units="cm", 
       dpi = 600, limitsize = FALSE)
```

#### 6.4. Boxplot plots

```{r}
# Função para gerar o plot
make_box <- function(data, var, fill_color, ylab, xlab) {
  ggplot(data, aes(x = reorder(Suborder, !!sym(var), median),
                   y = !!sym(var))) +
    geom_boxplot(fill = fill_color, color = "black") +
    theme_minimal(base_size = 14) +
    labs(
      x = xlab,
      y = ylab
    ) +
    theme(
      axis.text.x = element_text(angle = 75, hjust = 1, size = 10),  # tamanho menor
      axis.title.x = element_text(size = 12),                       # título do eixo
      axis.title.y = element_text(size = 12)                        # título do eixo
    )
}

# Amphibia
p1 <- make_box(trait_amphibia_log, "taxa_fenotipica", xlab = "", "#F5CAC7",
               bquote("Morphology " ~ sigma^2))
p2 <- make_box(trait_amphibia_log, "taxa_omi",  xlab = "", "#D6C9F2",
               bquote("Niche position " ~ sigma^2))
p3 <- make_box(trait_amphibia_log, "taxa_tol", xlab = "Suborder", "#BFD8E5",
               bquote("Niche breadth " ~ sigma^2))
# Squamates
p4 <- make_box(trait_reptilia_log, "taxa_fenotipica", xlab = "", "#F5CAC7",
               bquote("Morphology " ~ sigma^2))
p5 <- make_box(trait_reptilia_log, "taxa_omi",  xlab = "", "#D6C9F2",
               bquote("Niche position " ~ sigma^2))
p6 <- make_box(trait_reptilia_log, "taxa_tol",xlab = "Suborder", "#BFD8E5",
               bquote("Niche breadth " ~ sigma^2))

plot_box <- plot_grid(p1,p4,
          p2,p5,
          p3,p6,
          ncol = 2,
          nrow = 3)

ggsave(file.path("C:", "Users", "mmoro", "Desktop",
                 paste0("AmpRep_boxplot", ".tiff")), 
       plot=plot_box, 
       width=20, height=30, units="cm", 
       dpi = 300, limitsize = FALSE) 

# Aves
p1 <- make_box(trait_birds_log, "taxa_fenotipica", xlab = "", "#F5CAC7",
               bquote("Morphology " ~ sigma^2))
p2 <- make_box(trait_birds_log, "taxa_omi", xlab = "", "#D6C9F2",
               bquote("Niche position " ~ sigma^2))
p3 <- make_box(trait_birds_log, "taxa_tol", xlab = "Suborder", "#BFD8E5",
               bquote("Niche breadth " ~ sigma^2))
# Mammals
p4 <- make_box(trait_mammals_log, "taxa_fenotipica", xlab = "", "#F5CAC7",
               bquote("Morphology " ~ sigma^2))
p5 <- make_box(trait_mammals_log, "taxa_omi", xlab = "", "#D6C9F2",
               bquote("Niche position " ~ sigma^2))
p6 <- make_box(trait_mammals_log, "taxa_tol", xlab = "Suborder", "#BFD8E5",
               bquote("Niche breadth " ~ sigma^2))

plot_box <- plot_grid(p1,p4,
          p2,p5,
          p3,p6,
          ncol = 2,
          nrow = 3)

ggsave(file.path("C:", "Users", "mmoro", "Desktop",
                 paste0("AvesMammals_boxplot", ".tiff")), 
       plot=plot_box, 
       width=25, height=30, units="cm", 
       dpi = 300, limitsize = FALSE) 

```
