---
title: "03_analysis"
author: "Matheus Moroti"
format: html
editor: visual
---

### 0. Libraries

```{r}
library(vegan) # normalize dataset
library(picante) # prune sample with phy
library(tidyverse) # data science handling
library(phytools) # phylogenetic data
library(geiger) # phylogenetic plot
library(nlme) # gls analysis
library(cowplot) # plots
library(rr2) # r2 pgls
# modelplots coeficients 
library(modelsummary) 
# PWR analysis
library(pez)
library(phylobase)
library(MCMCglmm)
library(diversitree)
library(ib)
# auxiliar na pwr
library(grid)
library(phylopath)
library(ape)
# plot tree
library(ggtree)
library(treeio)
library(tidytree)
library(ggplot2)
library(TDbook)
library(ggtree)
library(ggnewscale)
```

### 1. Load data

#### 1.1. TetrapodTraits

```{r}
TetraData <- data.table::fread("../traits/TetrapodTraits_1.0.0.csv") %>%
  mutate(Scientific.Name = gsub(" ", "_", Scientific.Name)) %>%
  select(Scientific.Name, Fos, Ter, Aqu, Arb, Aer, 
         Verticality, Nocturnality,
         ImputedHabitat, Suborder) 
```

#### 1.2. Climate niche

```{r}
load(file.path(
  "..", "02_metrics", "omi_data", "niche_df.RData"
))
```

#### 1.3. Rate trait evolution

```{r}
###################################### Amphibia ################################
load(
  file.path("G:", "Meu Drive", "Artigos", "vertebrates_evolution", "Amphibia",
            "bodyrate_evolution.RData")
)
rate_body_amphibia <- Reduce(
  function(x, y) left_join(x, y, by = "specie"),
  lista_dfs
) %>%
  mutate(
    median_rate = apply(select(., starts_with("median_tree_")),
                        1, median, na.rm = TRUE)
  ) %>% select(specie, median_rate) %>%
  rename(taxa_fenotipica = median_rate)

# OMI Rate
load(
  file.path("G:", "Meu Drive", "Artigos", "vertebrates_evolution", "Amphibia",
            "OMIrate_evolution.RData")
)
rate_omi_amphibia <- Reduce(
  function(x, y) left_join(x, y, by = "specie"),
  lista_dfs
) %>%
  mutate(
    median_rate = apply(select(., starts_with("median_tree_")),
                        1, median, na.rm = TRUE)
  ) %>% select(specie, median_rate) %>%
  rename(taxa_omi = median_rate)

# Tol Rate
load(
  file.path("G:", "Meu Drive", "Artigos", "vertebrates_evolution", "Amphibia",
            "tolrate_evolution.RData")
)
rate_tol_amphibia <- Reduce(
  function(x, y) left_join(x, y, by = "specie"),
  lista_dfs
) %>%
  mutate(
    median_rate = apply(select(., starts_with("median_tree_")),
                        1, median, na.rm = TRUE)
  ) %>% select(specie, median_rate) %>%
  rename(taxa_tol = median_rate)

###################################### Reptilia ################################
# Morphological evolution
load(
  file.path("G:", "Meu Drive", "Artigos", "vertebrates_evolution", "Reptilia",
            "bodyrate_evolution.RData")
)
rate_body_reptilia <- Reduce(
  function(x, y) left_join(x, y, by = "specie"),
  lista_dfs
) %>%
  mutate(
    median_rate = apply(select(., starts_with("median_tree_")),
                        1, median, na.rm = TRUE)
  ) %>% select(specie, median_rate) %>%
  rename(taxa_fenotipica = median_rate)

# OMI Rate
load(
  file.path("G:", "Meu Drive", "Artigos", "vertebrates_evolution", "Reptilia",
            "OMIrate_evolution.RData")
)
rate_omi_reptilia <- Reduce(
  function(x, y) left_join(x, y, by = "specie"),
  lista_dfs
) %>%
  mutate(
    median_rate = apply(select(., starts_with("median_tree_")),
                        1, median, na.rm = TRUE)
  ) %>% select(specie, median_rate) %>%
  rename(taxa_omi = median_rate)

# Tol Rate
load(
  file.path("G:", "Meu Drive", "Artigos", "vertebrates_evolution", "Reptilia",
            "tolrate_evolution.RData")
)
rate_tol_reptilia <- Reduce(
  function(x, y) left_join(x, y, by = "specie"),
  lista_dfs
) %>%
  mutate(
    median_rate = apply(select(., starts_with("median_tree_")),
                        1, median, na.rm = TRUE)
  ) %>% select(specie, median_rate) %>%
  rename(taxa_tol = median_rate)

###################################### Birds ###################################
# Morphological evolution
load(
  file.path("G:", "Meu Drive", "Artigos", "vertebrates_evolution", "Aves",
            "bodyrate_evolution.RData")
)
rate_body_birds <- Reduce(
  function(x, y) left_join(x, y, by = "specie"),
  lista_dfs
) %>%
  mutate(
    median_rate = apply(select(., starts_with("median_tree_")),
                        1, median, na.rm = TRUE)
  ) %>% select(specie, median_rate) %>%
  rename(taxa_fenotipica = median_rate)
# OMI Rate
load(
  file.path("G:", "Meu Drive", "Artigos", "vertebrates_evolution", "Aves",
            "OMIrate_evolution.RData")
)
rate_omi_birds <- Reduce(
  function(x, y) left_join(x, y, by = "specie"),
  lista_dfs
) %>%
  mutate(
    median_rate = apply(select(., starts_with("median_tree_")),
                        1, median, na.rm = TRUE)
  ) %>% select(specie, median_rate) %>%
  rename(taxa_omi = median_rate)
# Tol Rate
load(
  file.path("G:", "Meu Drive", "Artigos", "vertebrates_evolution", "Aves",
            "tolrate_evolution.RData")
)
rate_tol_birds <- Reduce(
  function(x, y) left_join(x, y, by = "specie"),
  lista_dfs
) %>%
  mutate(
    median_rate = apply(select(., starts_with("median_tree_")),
                        1, median, na.rm = TRUE)
  ) %>% select(specie, median_rate) %>%
  rename(taxa_tol = median_rate)

#################################### Mammals ###################################
load(
  file.path("G:", "Meu Drive", "Artigos", "vertebrates_evolution", "Mammalia",
            "bodyrate_evolution.RData")
)
rate_body_mammals <- Reduce(
  function(x, y) left_join(x, y, by = "specie"),
  lista_dfs
) %>%
  mutate(
    median_rate = apply(select(., starts_with("median_tree_")),
                        1, median, na.rm = TRUE)
  ) %>% select(specie, median_rate) %>%
  rename(taxa_fenotipica = median_rate)

# OMI Rate
load(
  file.path("G:", "Meu Drive", "Artigos", "vertebrates_evolution", "Mammalia",
            "OMIrate_evolution.RData")
)
rate_omi_mammals <- Reduce(
  function(x, y) left_join(x, y, by = "specie"),
  lista_dfs
) %>%
  mutate(
    median_rate = apply(select(., starts_with("median_tree_")),
                        1, median, na.rm = TRUE)
  ) %>% select(specie, median_rate) %>%
  rename(taxa_omi = median_rate)
# Tol Rate
load(
  file.path("G:", "Meu Drive", "Artigos", "vertebrates_evolution", "Mammalia",
            "tolrate_evolution.RData")
)
rate_tol_mammals <- Reduce(
  function(x, y) left_join(x, y, by = "specie"),
  lista_dfs
) %>%
  mutate(
    median_rate = apply(select(., starts_with("median_tree_")),
                        1, median, na.rm = TRUE)
  ) %>% select(specie, median_rate) %>%
  rename(taxa_tol = median_rate)
```

#### 1.4. Phylogeny

```{r}
amphibia_phy_full <- read.tree(file.path(
  "G:", "Meu Drive", "Artigos", "vertebrates_evolution",
  "Amphibia", "Amphibia_Tree_1.tre"))

reptilia_phy_full <- read.tree(file.path(
  "G:", "Meu Drive", "Artigos", "vertebrates_evolution",
  "Reptilia", "Reptilia_Tree_1.tre"))

birds_phy_full <- read.tree(file.path(
  "G:", "Meu Drive", "Artigos", "vertebrates_evolution",
  "Aves", "Aves_Tree_1.tre"))

mammals_phy_full <- read.tree(file.path(
  "G:", "Meu Drive", "Artigos", "vertebrates_evolution",
  "Mammalia", "Mammalia_Tree_1.tre"))
```

### 2. Join data

#### 2.1. Amphibia

```{r}
niche_amphibia_df <- niche_amphibia_terrestrial_df %>%
  mutate(Scientific.Name = rownames(niche_amphibia_terrestrial_df)) %>%
  mutate(Scientific.Name = gsub(" ", "_", Scientific.Name)) %>%
  select(Scientific.Name, OMI, Tol) 
```

Merge traits

```{r}
rate_niche_amphibia <- left_join(niche_amphibia_df,
          rate_body_amphibia,
          by = c("Scientific.Name" = "specie"))

df_trait_amphibia <- rate_niche_amphibia %>%
  left_join(TetraData, by = "Scientific.Name") %>%
  left_join(rate_tol_amphibia, by = c("Scientific.Name" = "specie")) %>%
  left_join(rate_omi_amphibia, by = c("Scientific.Name" = "specie")) %>%
  remove_missing()
```

Phylogeny to PGLS

```{r}
amphibia_community <- df_trait_amphibia %>%
  select(Scientific.Name, taxa_fenotipica) %>%
  pivot_wider(names_from = Scientific.Name, values_from = taxa_fenotipica)

amphibia_phy <- picante::prune.sample(amphibia_community,
                              amphibia_phy_full)
```

#### 1.2. Squamata

```{r}
niche_reptilia_df <- niche_reptilia_terrestrial_df %>%
  mutate(Scientific.Name = rownames(niche_reptilia_terrestrial_df)) %>%
  mutate(Scientific.Name = gsub(" ", "_", Scientific.Name)) %>%
  select(Scientific.Name, OMI, Tol)
```

Merge traits

```{r}
rate_niche_reptilia <- left_join(niche_reptilia_df,
          rate_body_reptilia,
          by = c("Scientific.Name" = "specie"))

df_trait_reptilia <- rate_niche_reptilia %>%
  left_join(TetraData, by = "Scientific.Name") %>%
  #left_join(rate_omi_birds, by = c("Scientific.Name" = "specie")) %>%
  #left_join(rate_tol_birds, by = c("Scientific.Name" = "specie")) %>%
  remove_missing()
```

Phylogeny to PGLS

```{r}
reptilia_community <- df_trait_reptilia %>%
  select(Scientific.Name, taxa_fenotipica) %>%
  pivot_wider(names_from = Scientific.Name, values_from = taxa_fenotipica)

reptilia_phy <- picante::prune.sample(reptilia_community,
                              reptilia_phy_full)
```

#### 1.3. Birds

```{r}
niche_birds_df <- niche_birds_terrestrial_df %>%
  mutate(Scientific.Name = rownames(niche_birds_terrestrial_df)) %>%
  mutate(Scientific.Name = gsub(" ", "_", Scientific.Name)) %>%
  select(Scientific.Name, OMI, Tol)
```

Merge traits

```{r}
rate_niche_birds <- left_join(niche_birds_df,
          rate_body_birds,
          by = c("Scientific.Name" = "specie"))

df_trait_birds <- rate_niche_birds %>%
  left_join(TetraData, by = "Scientific.Name") %>%
  left_join(rate_omi_birds, by = c("Scientific.Name" = "specie")) %>%
  #left_join(rate_tol_birds, by = c("Scientific.Name" = "specie")) %>%
  remove_missing()
```

Phylogeny to PGLS

```{r}
birds_community <- df_trait_birds %>%
  select(Scientific.Name, taxa_fenotipica) %>%
  pivot_wider(names_from = Scientific.Name, values_from = taxa_fenotipica)

birds_phy <- picante::prune.sample(birds_community,
                              birds_phy_full)
```

#### 1.4. Mammals

```{r}
niche_mammals_df <- niche_mammals_terrestrial_df %>%
  mutate(Scientific.Name = rownames(niche_mammals_terrestrial_df)) %>%
  mutate(Scientific.Name = gsub(" ", "_", Scientific.Name)) %>%
  select(Scientific.Name, OMI, Tol)
```

Merge traits

```{r}
rate_niche_mammals <- left_join(niche_mammals_df,
          rate_body_mammals,
          by = c("Scientific.Name" = "specie"))

df_trait_mammals <- rate_niche_mammals %>%
  left_join(TetraData, by = "Scientific.Name") %>%
  #left_join(rate_omi_mammals, by = c("Scientific.Name" = "specie")) %>%
  #left_join(rate_tol_mammals, by = c("Scientific.Name" = "specie")) %>%
  remove_missing()
```

Phylogeny to PGLS

```{r}
mammals_community <- df_trait_mammals %>%
  select(Scientific.Name, taxa_fenotipica) %>%
  pivot_wider(names_from = Scientific.Name, values_from = taxa_fenotipica)

mammals_phy <- picante::prune.sample(mammals_community,
                              mammals_phy_full)
```

### 3. PGLS

#### 3.1. Amphibia

```{r}
# table(df_trait_amphibia$Aer) #0 nao entra
# binarizando as probabilidades de >0.5 para 1, e < para 0
df_trait_amphibia_bin <- df_trait_amphibia %>%
  mutate(across(
    .cols = c(Fos, Arb, Aqu, Ter),
    .fns  = ~ as.factor(.x > 0.5)
  ))
```

```{r}
# Os modelos melhoram ao transformar as variaveis
trait_amphibia_log <- df_trait_amphibia_bin %>%
  mutate(
    taxa_fenotipica = log(taxa_fenotipica),
    OMI    = scale(log(OMI)),
    Tol    = scale(log(Tol+1)),
    taxa_tol   = scale(log(taxa_tol)),
    taxa_omi = scale(log(taxa_omi)),
    #Aqu    = as.factor(Aqu),
    #Ter   = as.factor(Ter),
    #Arb     = as.factor(Arb),
    #Fos     = as.factor(Fos),
    Verticality = scale(Verticality^2))

# Normalizando as preditoras
normalize_variables <- vegan::decostand(trait_amphibia_log %>%
                            select(OMI, Tol), #, taxa_tol
                          "normalize")

# Removendo as nao padronizadas e 
# e normalizando as preditoras
trait_amphibia_normalize <- cbind(trait_amphibia_log %>%
                               select(-OMI, -Tol),
                             normalize_variables)
```

```{r}
model_niche_amphibia <- gls(taxa_fenotipica ~ OMI + Tol + Verticality,
                         data = trait_amphibia_log,
                    correlation = corPagel(1,amphibia_phy,
                                           form = ~Scientific.Name))
summary(model_niche_amphibia)

model_evo_amphibia <- gls(taxa_fenotipica ~ taxa_omi + taxa_tol + Verticality,
                         data = trait_amphibia_log,
                    correlation = corPagel(1,amphibia_phy,
                                           form = ~Scientific.Name))
summary(model_evo_amphibia)

# Diagnose model
amphibia_diagnosis_niche <- plot(model_niche_amphibia)
amphibia_diagnosis_evo <- plot(model_evo_amphibia)

# AIC
AIC(model_niche_amphibia)
AIC(model_evo_amphibia)

# Save
save(model_niche_amphibia,
     file = "model_niche_amphibia.RData")
save(model_evo_amphibia,
     file = "model_evo_amphibia.RData")
# R2
R2(model_niche_amphibia)
R2(model_evo_amphibia)
```

#### 3.2. Squamata

```{r}
# binarizando as probabilidades de >0.5 para 1, e < para 0
df_trait_reptilia_bin <- df_trait_reptilia %>%
  mutate(across(
    .cols = c(Fos, Arb, Aqu, Ter),
    .fns  = ~ as.integer(.x > 0.5)
  ))
```

```{r}
# table(trait_reptilia_log$Aer) 0 nao entra

# Os modelos melhoram ao transformar as variaveis
trait_reptilia_log <- df_trait_reptilia_bin %>%
  mutate(
    taxa_fenotipica = log(taxa_fenotipica),
    OMI    = scale(log(OMI)),
    Tol    = scale(log(Tol+1)),
    #taxa_tol   = scale(log(taxa_tol)),
    #taxa_omi = scale(log(taxa_omi)),
    #Aqu    = as.factor(Aqu),
    #Ter   = as.factor(Ter),
    #Arb     = as.factor(Arb),
    #Fos     = as.factor(Fos),
    Verticality = scale(Verticality^2))

# Normalizando as preditoras
normalize_variables <- vegan::decostand(trait_reptilia_log %>%
                            select(OMI, Tol), #, taxa_tol
                          "normalize")
# Removendo as nao padronizadas e 
# e normalizando as preditoras
trait_reptilia_normalize <- cbind(trait_reptilia_log %>%
                               select(-OMI, -Tol),
                             normalize_variables)
```

```{r}
model_niche_reptilia <- gls(taxa_fenotipica ~ OMI + Tol +
                           Verticality,
                         data = trait_reptilia_log,
                    correlation = corPagel(1,reptilia_phy,
                                           form = ~Scientific.Name))
summary(model_niche_reptilia)

model_evo_reptilia <- gls(taxa_fenotipica ~ taxa_omi + taxa_tol +
                           Verticality,
                         data = trait_reptilia_log,
                    correlation = corPagel(1,reptilia_phy,
                                           form = ~Scientific.Name))
summary(model_evo_reptilia)

# Model diagnose
reptilia_niche_diagnosis <- plot(model_niche_reptilia)
reptilia_evo_diagnosis <- plot(model_evo_reptilia)

# Save
save(model_niche_reptilia,
     file = "model_niche_reptilia.RData")
save(model_evo_reptilia,
     file = "model_evo_reptilia.RData")

# R2
R2(model_niche_reptilia)
R2(model_evo_reptilia)
```

#### 3.3. Birds

```{r}
#View(df_trait_birds)
# binarizando as probabilidades de >0.5 para 1, e < para 0
df_trait_birds_bin <- df_trait_birds %>%
  mutate(across(
    .cols = c(Arb, Aqu, Ter, Aer), # TODO CHECAR
    .fns  = ~ as.integer(.x > 0.5)
  ))
```

```{r}
# Os modelos melhoram ao transformar as variaveis
trait_birds_log <- df_trait_birds_bin %>%
  mutate(
    taxa_fenotipica = scale(log(taxa_fenotipica)),
    OMI    = scale(log(OMI)),
    Tol    = scale(log(Tol+1)),
    #taxa_tol   = scale(log(taxa_tol)),
    taxa_omi = scale(log(taxa_omi)),
    #Aqu    = as.factor(Aqu),
    #Ter   = as.factor(Ter),
    #Arb     = as.factor(Arb),
    #Fos     = as.factor(Fos),
    Verticality = scale(Verticality^2))

# Normalizando as preditoras
normalize_variables <- vegan::decostand(trait_birds_log %>%
                            select(OMI, Tol), #, taxa_tol
                          "normalize")
# Removendo as nao padronizadas e 
# e normalizando as preditoras
trait_birds_normalize <- cbind(trait_birds_log %>%
                               select(-OMI, -Tol),
                             normalize_variables)
```

```{r}
model_niche_birds <- gls(taxa_fenotipica ~ OMI + Tol +
                           Verticality,
                         data = trait_birds_normalize,
                    correlation = corPagel(1,birds_phy,
                                           form = ~Scientific.Name))
summary(model_niche_birds)

model_evo_birds <- gls(taxa_fenotipica ~ taxa_omi + taxa_tol +
                           Verticality,
                         data = trait_birds_normalize,
                    correlation = corPagel(1,birds_phy,
                                           form = ~Scientific.Name))
summary(model_evo_birds)

# Plot
birds_diagnosis_niche <- plot(model_niche_birds)
birds_diagnosis_evo <- plot(model_evo_birds)

# Save
save(model_niche_birds,
     file = "model_niche_birds.RData")

save(model_evo_birds,
     file = "model_evo_birds.RData")

# R2
R2(model_niche_birds)
R2(birds_diagnosis_evo)
```

#### 3.4. Mammals

```{r}
# binarizando as probabilidades de >0.5 para 1, e < para 0
df_trait_mammals_bin <- df_trait_mammals %>%
  mutate(across(
    .cols = c(Fos, Arb, Aqu, Ter, Aer), # TODO CHECAR
    .fns  = ~ as.integer(.x > 0.5)
  ))
```

```{r}
# Os modelos melhoram ao transformar as variaveis
trait_mammals_log <- df_trait_mammals_bin %>%
  mutate(
    taxa_fenotipica = log(taxa_fenotipica),
    OMI    = scale(log(OMI)),
    Tol    = scale(log(Tol+1)),
    #taxa_tol   = scale(log(taxa_tol)),
    #taxa_omi = scale(log(taxa_omi)),
    #Aqu    = as.factor(Aqu),
    #Ter   = as.factor(Ter),
    #Arb     = as.factor(Arb),
    #Fos     = as.factor(Fos),
    Verticality = scale(Verticality^2))

# Normalizando as preditoras
normalize_variables <- vegan::decostand(trait_mammals_log %>%
                            select(OMI, Tol), #, taxa_tol
                          "normalize")
# Removendo as nao padronizadas e 
# e normalizando as preditoras
trait_mammals_normalize <- cbind(trait_mammals_log %>%
                               select(-OMI, -Tol),
                             normalize_variables)
```

```{r}
model_niche_mammals <- gls(taxa_fenotipica ~ OMI + Tol + 
                             Verticality,
                         data = trait_mammals_log,
                    correlation = corPagel(1,mammals_phy,
                                           form = ~Scientific.Name))
# Model statistics 
summary(model_niche_mammals)
# Diagnose model
mammals_niche_diagnosis <- plot(model_niche_mammals)

model_evo_mammals <- gls(taxa_fenotipica ~ taxa_omi + taxa_tol + 
                             Verticality,
                         data = trait_mammals_log,
                    correlation = corPagel(1,mammals_phy,
                                           form = ~Scientific.Name))
# Diagnose model
mammals_evo_diagnosis <- plot(model_evo_mammals)
# Model statistics 
summary(model_evo_mammals)
# Save
save(model_niche_mammals,
     file = "model_niche_mammals.RData")
save(model_evo_mammals,
     file = "model_evo_mammals.RData")
# R2
R2(model_niche_mammals)
R2(model_evo_mammals)

```

### 4. PWR
#### 4.1. Amphibia

#### 4.2. Reptilia

#### 4.3. Birds

#### 4.4. Mammals

```{r}
load(
  "model_niche_mammals.RData"
)
source("pwr_functions/pwr-functions.R")
source("pwr_functions/pwr-plots.R")

c.data <- phylo4d(mammals_phy,
                  trait_mammals_log,
                  label.type="column",
                  label.column="Scientific.Name")

phyloWR <- pwr(taxa_fenotipica ~ Tol + OMI, c.data,
               wfun="brownian", verbose=FALSE)

# Extrair coeficientes para mais de uma variavel na pwr
getEst <- getEst_mod(phyloWR)

# Criar dataframe externamente para extrair coeficientes do PGLS global
omi <- data.frame(
  gest=coef(model_niche_mammals)[2],
  glb=confint(model_niche_mammals)[2,1],
  gub=confint(model_niche_mammals)[2,2]
)
tol <- data.frame(
  gest=coef(model_niche_mammals)[3],
  glb=confint(model_niche_mammals)[3,1],
  gub=confint(model_niche_mammals)[3,2]
)

getEst_omi <- getEst %>%
  select(est_OMI, lb_OMI, ub_OMI) %>%
  cbind(omi)

getEst_tol <- getEst %>%
  select(est_Tol, lb_Tol, ub_Tol) %>%
  cbind(tol)

pdf("mammals.pdf", width=8, height=25)
tp(addData(c.data[,0], getEst_omi),show.estimates=TRUE, aex=0.4,
   show.tip.label = FALSE, )
dev.off()
```

```{r}
# Combine in phylobase format, and then run a scatterplot
c.data <- phylo4d(mammals_phy_pgls, mammals_dataset_full_normalizado)
c.data

plot(tipData(c.data)$Tol, tipData(c.data)$trait_rate, pch=rep(c(1,16), each=4),
     xlab="Predictor", ylab="Response", bty="l") +
  text(tipData(c.data)$Tol, tipData(c.data)$trait_rate,
       labels=rownames(tipData(c.data)),pos=3, cex=0.8)

# Phylogenetically weighted-regression with various weighting functions
pwr.b <- coef(pwr(trait_rate ~ Tol+OMI , c.data, wfun="brownian"))

pwr.m <- coef(pwr(y ~ x, combined.data, wfun="martins"))
pwr.g <- coef(pwr(y ~ x, combined.data, wfun="gaussian"))
pwr.G <- coef(pwr(y ~ x, combined.data, wfun="Gauss"))

# Run a PGLS
pgls <- gls(y ~ x, data=dat, correlation=corBrownian(phy=tree))

# Contrast the PWR and PGLS estimates
treePlot(addData(c.data, data.frame(gest=coef(mod_div_bw_prw)[2], glb=confint(mod_div_bw_prw)[2,1],
   gub=confint(mod_div_bw_prw)[2,2], phyloWR))[,c("est", "lb", "ub", "gest", "glb",
   "gub")], show.tip.label=TRUE, lower=-1., upper=1.5, pex=2, aex=3.5)
}

# Tue Jun 27 15:55:25 2023 ------------------------------
# aqui seguindo o script que o Diogo fez
mod_div_bw_prw <- gls(log(trait_rate)~Tol+OMI, data = mammals_dataset_full_normalizado,
                      correlation = corBrownian(phy=mammals_phy_pgls, form = ~Species))

phyloWR <- pwr(log(trait_rate)~Tol+OMI, c.data,
                      wfun="brownian", verbose=FALSE)

pwr.cv(log(trait_rate)~Tol+OMI, c.data, holdout = tipData(c.data), 
       coef = c("formula", "slope", "all"),model = c("pwr", "pgls"), wfun="brownian")

get.opt.bw(log(trait_rate)~Tol+OMI, c.data, wfun="martins", method="subplex")

bandw <- get.opt.bw(log(IR)~range,all_data, wfun="martins", method="subplex")

bandw#0.06224979

tp(addData(c.data, data.frame(gest=coef(mod_div_bw_prw)[2], glb=confint(mod_div_bw_prw)[2,1], gub=confint(mod_div_bw_prw)[2,2], phyloWR))[,c("est", "lb", "ub", "gest", "glb", "gub")], show.tip.label=TRUE, pex=2, aex=3.5)

# Tue Jun 27 16:27:55 2023 ------------------------------
all_data <- phylo4d(mammals_phy_pgls, mammals_dataset_full_normalizado)

mod_div_bw_prw <- gls(log(trait_rate)~Tol+OMI, data = mammals_dataset_full_normalizado,
                      correlation = corBrownian(phy=mammals_phy_pgls, form = ~Species))

phyloWR <- getEst(pwr(log(trait_rate)~Tol+OMI,all_data, wfun="brownian", verbose=FALSE))

bandw <- get.opt.bw(log(trait_rate)~Tol+OMI,all_data, wfun="martins", method="subplex")

bandw#0.06224979

tp(addData(all_data, data.frame(gest=coef(mod_div_bw_prw)[2], glb=confint(mod_div_bw_prw)[2,1], gub=confint(mod_div_bw_prw)[2,2], phyloWR))[,c("est", "lb", "ub", "gest", "glb", "gub")], show.tip.label=TRUE, pex=2, aex=3.5)
```

### 5. PhyloPath

#### 5.0. Theorical models
```{r}
# only rates 
models_climate <- define_model_set(
  null = c(),
  # nicho climatico afeta evolucao morfologica
  M1 = c(taxa_fenotipica ~ taxa_omi + taxa_tol),
  # evolucao da posicao afeta evolucao morfologica, omi depende do tol
  M2 = c(taxa_fenotipica ~ taxa_omi, taxa_omi ~ taxa_tol),
  # evolucao da tolerancia afeta evolucao morfologica, tol depende do omi
  M3 = c(taxa_fenotipica ~ taxa_tol, taxa_tol ~ taxa_omi),
  # evolucao morfologica e tolerancia afetam a evolucao da posicao
  M4 = c(taxa_omi ~ taxa_fenotipica + taxa_tol),
  # evolucao morfologica e posicao afetam a evolucao tolerancia
  M5 = c(taxa_tol ~ taxa_fenotipica + taxa_omi)
)

# climatic niche rates + habitat
models_habitat <- define_model_set(
  null = c(),
  # nicho climatico afeta evolucao morfologica
  #M1 = c(taxa_fenotipica ~ taxa_omi + Tol + Verticality),
  # evolucao da posicao afeta evolucao morfologica, omi depende do tol
 # M2 = c(taxa_fenotipica ~ taxa_omi + Verticality, taxa_omi ~ Tol),
  # evolucao da tolerancia afeta evolucao morfologica, tol depende do omi
  M3 = c(taxa_fenotipica ~ Tol + Verticality, Tol ~ taxa_omi),
  # evolucao morfologica e tolerancia afetam a evolucao da posicao
  M4 = c(taxa_omi ~ taxa_fenotipica + Tol + Verticality),
  # evolucao morfologica e posicao afetam a evolucao tolerancia
  M5 = c(Tol ~ taxa_fenotipica + taxa_omi + Verticality),
  # Habitat como resposta
  M6 = c(
    Verticality ~ taxa_fenotipica + taxa_omi + Tol),
  # Habitat como resposta + interagindo com nicho e taxa morfo
  M7 = c(
  Verticality ~ taxa_fenotipica + taxa_omi + Tol,
    taxa_fenotipica ~ taxa_omi + Tol))
```

#### 5.1. Amphibia

```{r}
# Amphibia
rownames(trait_amphibia_log) <- trait_amphibia_log$Scientific.Name

result_amphibia <- phylo_path(models_habitat, 
                     data = trait_amphibia_log,
                     tree = amphibia_phy,
                     model = 'lambda')

summary(result_amphibia)

best_amphibia <- best(result_amphibia)
coef_plot(best_amphibia,
          error_bar = "se") +
  ggplot2::coord_flip()

plot(best_amphibia, 
     text_size = 4,
     edge_width = 1.25,
  curvature = 0,
  rotation = 0,
  algorith = 'mds')


avg <- average(result_amphibia, avg_method = "full")
coef_plot(avg,
          error_bar = "se",
          order_by = "strength",
          to = NULL) +
  ggplot2::coord_flip()
plot(avg, edge_width = 0.02)

best_amphibia <- best(result_amphibia)

```

#### 5.2. Reptilia

#### 5.3. Birds

```{r}
# Amphibia
rownames(trait_birds_log) <- trait_birds_log$Scientific.Name

result_birds <- phylo_path(models_habitat, 
                     data = trait_birds_log,
                     tree = birds_phy,
                     model = 'lambda')

summary(result_birds)

best_birds <- best(result_birds)

coef_plot(best_birds,
          error_bar = "se") +
  ggplot2::coord_flip()

plot(best_birds, 
     text_size = 4,
     edge_width = 1.25,
  curvature = 0,
  rotation = 0,
  algorith = 'mds')


avg <- average(result_birds, avg_method = "full")
coef_plot(avg,
          error_bar = "se",
          order_by = "strength",
          to = NULL) +
  ggplot2::coord_flip()
plot(avg, edge_width = 0.02)

best_birds <- best(result_birds)

```

#### 5.4. Mammals

```{r}
# Squamata
rownames(trait_reptilia_log) <- trait_reptilia_log$Scientific.Name
result_reptilia <- phylo_path(models, 
                     data = trait_reptilia_log,
                     tree = reptilia_phy,
                     model = 'lambda')

# Birds
rownames(trait_birds_log) <- trait_birds_log$Scientific.Name
result_birds <- phylo_path(models, 
                     data = trait_birds_log,
                     tree = birds_phy,
                     model = 'lambda')

# Mammals
rownames(trait_mammals_log) <- trait_mammals_log$Scientific.Name
result_mammals <- phylo_path(models, 
                     data = trait_mammals_log,
                     tree = mammals_phy,
                     model = 'lambda')

summary(result_amphibia) # M8
summary(result_reptilia) # M4
summary(result_birds) # M5
summary(result_mammals) # M4


best_reptilia <- best(result_reptilia)
best_birds <- best(result_birds)
best_mammals <- best(result_mammals)

plot(best_reptilia, edge_width = 1.2)
plot(best_birds, edge_width = 1.2)
plot(best_mammals, edge_width = 1.2)

```

### 6.0. Plots

#### 6.1. Plot PCA Climatic niche

```{r}
# Load pca
load(
  "../02_metrics/omi_data/niche_pca.RData"
)

# Function to plot PCA
plot_pca <- function(pca_obj, title = NULL) {
  # Extrair dados dos indivíduos
  ind <- as.data.frame(pca_obj$li)
  ind$ID <- rownames(ind)
  
  # Extrair dados das variáveis
  var <- as.data.frame(pca_obj$co)
  var$varname <- rownames(var)
  
  # Verificar nomes das colunas (para adaptação a diferentes objetos PCA)
  axis1_name <- ifelse("Comp1" %in% colnames(var), "Comp1", 
                       ifelse("Axis1" %in% colnames(var), "Axis1", colnames(var)[1]))
  axis2_name <- ifelse("Comp2" %in% colnames(var), "Comp2", 
                       ifelse("Axis2" %in% colnames(var), "Axis2", colnames(var)[2]))
  
  # Criar o plot
  p <- ggplot() +
    geom_point(data = ind, aes(x = Axis1, y = Axis2), color = "gray30", size = 2) +
    geom_segment(data = var, 
                 aes(x = 0, y = 0, 
                     xend = !!sym(axis1_name), 
                     yend = !!sym(axis2_name)),
                 arrow = arrow(length = unit(0.2, "cm")), color = "red") +
    geom_text(data = var, 
              aes(x = !!sym(axis1_name), 
                  y = !!sym(axis2_name), 
                  label = varname),
              color = "red", vjust = -0.5) +
    theme_minimal() +
    labs(x = "PCA Axis 1", y = "PCA Axis 2",
         title = title) +
    geom_hline(yintercept = 0, linetype = "dashed", alpha = 0.5) +
    geom_vline(xintercept = 0, linetype = "dashed", alpha = 0.5)
  
  return(p)
}

amphibia_pca <- plot_pca(dudi_amphibia_terrestre)
reptilia_pca <- plot_pca(dudi_reptilia_terrestre)
birds_pca <- plot_pca(dudi_birds_terrestre)
mammals_pca <- plot_pca(dudi_mammals_terrestre)

cowplot::plot_grid(amphibia_pca, reptilia_pca,
                   birds_pca, mammals_pca)
```

#### 6.2. Phylogeny plots

```{r}
# Preparing data
tip_order <- amphibia_phy$tip.label

trait_amphibia_log_ordered <- trait_amphibia_log[
  match(tip_order, trait_amphibia_log$Scientific.Name), ] %>%
  left_join(TetraData[,c(1,8)], by = "Scientific.Name") %>%
  mutate(Suborder = as.factor(Suborder))

rownames(trait_amphibia_log_ordered) <- amphibia_phy$tip.label

rate_amphibia <- trait_amphibia_log_ordered %>%
  select(taxa_omi, taxa_tol)

## load `tree_anole` and `df_svl` from 'TDbook'
svl <- as.matrix(trait_amphibia_log_ordered[4])[,1]
fit <- phytools::fastAnc(amphibia_phy, svl, vars=TRUE, CI=TRUE)

td <- data.frame(node = nodeid(amphibia_phy, names(svl)),
                 trait = svl)
nd <- data.frame(node = names(fit$ace), trait = fit$ace)
d <- rbind(td, nd)
d$node <- as.numeric(d$node)

tree <- full_join(amphibia_phy, d, by = 'node')

# adicionar tip labels
# Get the order of visualization of the tip.labels (not the order of tip.labels):
d = fortify(amphibia_phy)
d = subset(d, isTip)
tree_tiporder<-with(d, label[order(y, decreasing=T)])
#FamilyData<-trait_amphibia_log_ordered[tree_tiporder,] # reorder rows to match the phylogeny tree_tiporder

# Get the suborder names that will appear in the outer band:
levels(trait_amphibia_log_ordered$Suborder) # reorder levels to match tiplabels
trait_amphibia_log_ordered$Suborder<-factor(
  trait_amphibia_log_ordered$Suborder,
  levels = unique(trait_amphibia_log_ordered$Suborder))
trait_amphibia_log_ordered$HighRankLabel<-NA

for(i in 1:nlevels(trait_amphibia_log_ordered$Suborder)){
  selected_row<-which(trait_amphibia_log_ordered$Suborder==levels(trait_amphibia_log_ordered$Suborder)[i])
  if(length(selected_row)<=2){
    trait_amphibia_log_ordered$HighRankLabel[selected_row[1]]<-paste(trait_amphibia_log_ordered$Suborder[selected_row[1]])
  } else {
    midrow<-(median(selected_row))
    trait_amphibia_log_ordered$HighRankLabel[midrow]<-paste(trait_amphibia_log_ordered$Suborder[midrow])
  }
}

# Create a categorical variable to represent the colour of the families in a outer band:
trait_amphibia_log_ordered$ColorTaxa<-trait_amphibia_log_ordered$Suborder
unique_levels<-unique(trait_amphibia_log_ordered$ColorTaxa)
trait_amphibia_log_ordered$ColorTaxa<-factor(trait_amphibia_log_ordered$ColorTaxa, levels=unique_levels)
is.even <- function(x) x %% 2 == 0
trait_amphibia_log_ordered$ColorTaxa<-as.character(trait_amphibia_log_ordered$ColorTaxa)
for(i in 1:nlevels(trait_amphibia_log_ordered$Suborder)){
  # Detect if the row i had its level already replaced  
  if(length(which(trait_amphibia_log_ordered$ColorTaxa==unique_levels[i]))>=1){
    rows_id<-which(trait_amphibia_log_ordered$ColorTaxa==unique_levels[i])
    if(is.even(i)==TRUE){ trait_amphibia_log_ordered[rows_id, ncol(trait_amphibia_log_ordered)]<-rep("A", length(rows_id)) }
    else { trait_amphibia_log_ordered[rows_id, ncol(trait_amphibia_log_ordered)]<-rep("B", length(rows_id)) }
  }
}
trait_amphibia_log_ordered$HexColors<-NA
trait_amphibia_log_ordered[which(trait_amphibia_log_ordered$ColorTaxa=="A"),]$HexColors<-"gray20"
trait_amphibia_log_ordered[which(trait_amphibia_log_ordered$ColorTaxa=="B"),]$HexColors<-"gray80"
trait_amphibia_log_ordered<-trait_amphibia_log_ordered[amphibia_phy$tip.label,]

# Plot tree with trait rate 
tree_plot <- ggtree(tree, layout = "circular", ladderize = FALSE, size = 1.0) +
  geom_tree(aes(color=trait), continuous = 'color', size = 2) +
  scale_color_viridis_c(option = "viridis"); tree_plot  # Escala contínua

# plot taxas heatmap
plot_amphibia <- gheatmap(tree_plot, 
                          rate_amphibia, # only rate of climatic niche
                          width= 0.1,
                          colnames = FALSE) +
  scale_fill_viridis_c(name="continuous\nvalue", alpha = 1)
# adiciona nova camada
plot_amphibia <- plot_amphibia + new_scale_fill()
# plot heatmap dos clados
tree_plot_h <- gheatmap(plot_amphibia,
                        trait_amphibia_log_ordered[, "HexColors", drop=F],
                        offset=38.75, width=.025,
                        colnames_angle=90, colnames=F, color=NULL) +
  scale_fill_identity() +
  #geom_tiplab2(aes(label=HighRankLabel), size=.62, align=F, offset=11) +
  theme(legend.position = "right"); tree_plot_h

ggsave(file.path("..", "figures",
              "FigTreeAmphibia.png"), 
       plot=tree_plot_h, width=100, height=100, units="cm", 
       dpi = 600, limitsize = FALSE)
getwd()

```

```{r}
# plot phy-climate niche
# frogs
anura_phy_pgls

rownames(amphibia_dataset_full) <- amphibia_dataset_full[,1]

amphibia_dataset_full <- amphibia_dataset_full[,-1]
amphibia_dataset_full <- amphibia_dataset_full[,-3]

col_order <- c("OMI", "OMI_past", "Tol","Tol_past")
amphibia_dataset_full_v2 <- amphibia_dataset_full[, col_order]

phy_niche_anura <- phylo4d(anura_phy_pgls, amphibia_dataset_full_v2)

# plot
gridplot(phy_niche_anura,show.tip = TRUE,tip.cex = 0.9, tree.type = "fan")

barplot(phy_niche_anura, trait.bg.col = c("#F6CED8", "#F6CED8", "#CEF1CE", "#CEF9CE"), 
        tree.type = "fan", bar.col = "grey35")

# squamata
squamata_phy_pgls

rownames(squamata_dataset_full) <- squamata_dataset_full[,1]

squamata_dataset_full <- squamata_dataset_full[,-1]
squamata_dataset_full <- squamata_dataset_full[,-3]

col_order <- c("OMI", "OMI_past", "Tol","Tol_past")
squamata_dataset_full_v2 <- squamata_dataset_full[, col_order]

phy_niche_squamata <- phylo4d(squamata_phy_pgls, squamata_dataset_full_v2)

# plot
gridplot(phy_niche_squamata,show.tip = TRUE,tip.cex = 0.9, tree.type = "fan")

barplot(phy_niche_squamata, trait.bg.col = c("#F6CED8", "#F6CED8", "#CEF1CE", "#CEF9CE"), 
        tree.type = "fan", bar.col = "grey35")

# birds
birds_phy_pgls

rownames(birds_dataset_full) <- birds_dataset_full[,1]

birds_dataset_full <- birds_dataset_full[,-1]
birds_dataset_full <- birds_dataset_full[,-3]

col_order <- c("OMI", "OMI_past", "Tol","Tol_past")
birds_dataset_full_v2 <- birds_dataset_full[, col_order]

phy_niche_birds <- phylo4d(birds_phy_pgls, birds_dataset_full_v2)

# plot
gridplot(phy_niche_birds,show.tip = TRUE,tip.cex = 0.9, tree.type = "fan")

barplot(phy_niche_anura, trait.bg.col = c("#F6CED8", "#F6CED8", "#CEF1CE", "#CEF9CE"), 
        tree.type = "fan", bar.col = "grey35")


# mammals
mammals_phy_pgls

rownames(mammals_dataset_full) <- mammals_dataset_full[,1]
mammals_dataset_full <- mammals_dataset_full[,-1]
mammals_dataset_full <- mammals_dataset_full[,-3]

col_order <- c("OMI", "OMI_past", "Tol","Tol_past")
my_data2 <- mammals_dataset_full[, col_order]

phy_niche <- phylo4d(mammals_phy_pgls, my_data2)

# plot
gridplot(phy_niche,show.tip = TRUE,tip.cex = 0.9, tree.type = "fan")

barplot(phy_niche, trait.bg.col = c("#F6CED8", "#F6CED8", "#CEF1CE", "#CEF9CE"), 
        tree.type = "fan", bar.col = "grey35")
gridplot(phy_niche)
```

#### 6.3. Model plots

```{r}
load(
  "model_niche_amphibia_log.RData"
)
load(
  "model_niche_reptilia_log.RData"
)
load(
  "model_niche_birds_log.RData"
)
load(
  "model_niche_mammals.RData"
)


summary(model_niche_amphibia)
summary(model_niche_reptilia)
summary(model_niche_birds)
summary(model_niche_mammals)

models <- list(Amphibia = model_niche_amphibia,
               Squamates = model_niche_reptilia,
               Birds = model_niche_birds, 
               Mammals = model_niche_mammals)

results <- modelsummary::modelplot(models, coef_omit = "Interc", draw=FALSE)

results$term <- factor(results$term, 
                       levels = c("OMI", "Tol", "Arb", 
                                  "Fos",
                                  "Ter","Aqu",
                                  "Aer"),
                       labels = c("Niche position\n(OMI)" ,"Niche breadth\n(Tol)", "Arboreal", 
                                  "Fossorial",
                                  "Terrestrial","Aquatic", 
                                  "Aerial"))

background_data <- data.frame(
  model = unique(results$model),  # agora a coluna se chama 'model'
  fill = c("#bfbbbc", "#bfbbbc", "#bfbbbc", "#bfbbbc")
)

p <- ggplot(results, aes(x = 1, y = estimate, ymin = conf.low, ymax = conf.high)) +
  geom_rect(data = background_data, 
            aes(xmin = -Inf, xmax = Inf, ymin = -Inf, ymax = Inf, fill = fill),
            inherit.aes = FALSE, show.legend = FALSE, alpha = 0.1) +
  geom_pointrange(shape = 21, size = 0.5, fill = "#bfbbbc", color = "black") +
  geom_hline(yintercept = 0, linetype = "dashed") +
  labs(x = NULL, y = "Model Coefficients (CI 95%)") +
  facet_grid(term ~ model, scales = "free_x", switch = "y") +
  coord_flip() +
  theme(
    panel.grid.minor = element_blank(),
    panel.grid.major = element_blank(),
    panel.background = element_blank(),
    axis.title = element_text(size = 10, face = "bold"),
    axis.text = element_text(size = 12),
    axis.line = element_line(colour = "black"),
    axis.ticks.y.left = element_blank(),
    axis.text.x = element_text(),
    axis.text.y = element_blank(),
    plot.background = element_rect(fill = "white"),
    strip.background = element_blank(),
    strip.placement = "outside",
    strip.text.y.left = element_text(angle = 0, hjust = 1, vjust = 0.5, size = 12),
    legend.background = element_rect(colour = 'white', fill = 'white'),
    legend.key = element_blank(),
    legend.title = element_blank(),
    legend.position = "top") +
  scale_fill_identity() 

ggsave(paste0("../figures/fig4coefplot.tiff"), plot=p,
       width=10, height=6, units="in", dpi = 'print')
```
